臺灣臺北地方法院刑事判決　　　　　　　94年度訴字第1254號
公　訴　人　臺灣臺北地方法院檢察署檢察官
被　　　告　乙○○
　　　　　　　　　　　　臺北市.
選任辯護人　鄭勵堅律師
　　　　　　阮品嘉律師
　　　　　　羅淑瑋律師
被　　　告　庚○○
選任辯護人　耿淑穎律師
　　　　　　王彩又律師
被　　　告　己○○
選任辯護人　周承武律師
被　　　告　戊○○
　　　　　　丙○○
共　　　同
選任辯護人　鄭勵堅律師
　　　　　　阮品嘉律師
　　　　　　羅淑瑋律師
上列被告因貪污等案件，經檢察官提起公訴（94年度偵字第1734
7號、第9180號）及移送併辦（94年度偵字第17703號），本院判
決如下：
    主  文
乙○○連續依據法令從事公務之人員，對於監督之事務，明知違
背法令，直接圖其他私人不法利益，因而獲得利益，處有期徒刑
柒年陸月，褫奪公權伍年。又連續公務員洩漏關於中華民國國防
以外應秘密之消息，處有期徒刑壹年陸月，減為有期徒刑玖月。
應執行有期徒刑捌年，褫奪公權伍年。
庚○○、己○○、戊○○、丙○○均無罪。
    事  實
一、乙○○係新竹縣政府環境保護局（下稱新竹縣環保局）局長
    ，綜理局務，並指揮、監督所屬員工，推動全縣環境保護業
    務，係依據法令從事公務之人員。乙○○既依法綜理局務，
    故有關該局宿舍修繕事務，亦為其監督之事務。緣乙○○位
    於臺北市○○○路之住所，曾委由其妻吳素岳之堂弟甲○○
    修繕，嗣乙○○任職新竹縣環保局局長所借用之局長官舍，
    因年久失修而亟待修繕，乙○○因此之故，乃要承辦人員丙○○逕洽甲○○商討有關維修事宜。於民國92年底，丙○○
    通知甲○○前去位於新竹市○○街84巷16號官舍，就所需洗
    衣間、浴室更新等工程修繕部分進行估價，經甲○○報價為
    新臺幣（下同）20餘萬元，該金額雖未達政府採購法所定之
    公告金額（即100萬元），然已逾公告金額十分之一，且本
    件官舍修繕工程又不符合政府採購法第22條第1項各款所列
    得採限制性招標之情形，故依政府採購法第49條及「中央機
    關未達公告金額採購招標辦法」第2條第1項第3款之規定，
    應公開徵求廠商提供書面報價或企劃書之公告，公開於主管
    機關之資訊網路或刊登於政府採購公報，以取得三家以上廠
    商之書面報價或企劃書，擇符合需要者辦理比價或議價，故
    本件修繕工程無法逕交由甲○○施用，丙○○乃將此情向乙○○報告，乙○○明知此情，惟欲將該修繕工程逕交由甲○○承作，乙○○明知依上開採購招標辦法第6條之規定，機
    關不得意圖規避該辦法之適用，分批辦理未達公告金額但逾
    公告金額十分之一的採購，乙○○竟出於圖利甲○○之犯意
    ，指示丙○○將本案分割為每筆10萬元以下之採購辦理，並
    要會計室主任己○○配合分割後之請款，丙○○、己○○並
    不知乙○○此舉目的在圖利甲○○，然其等為求能辦妥官舍
    修繕之公務，明知此舉有違前揭規定，仍依乙○○之指示辦
    理，乙○○乃以此違背上開法令規定之方式，排除其他廠商
    參與競爭之機會，直接將該修繕工程交由使甲○○承作，使
    甲○○得以不經比價或議價程序而承攬該官舍修繕工程，甲○○施作該工程後，乃分筆陸續報價請領，因而獲得共計
    251,475元之不法利益。其後於93年初，乙○○又要丙○○
    逕洽甲○○修繕該官舍磁磚更新等工程，經甲○○報價為49
    萬餘元，乙○○又賡續前揭圖利甲○○之犯意，指示丙○○
    將本案分割為每筆10萬元以下之採購辦理，並要會計室主任
    己○○配合分割後之請款，又以相同違背上開法令之手法，
    直接使甲○○得以不經比價或議價程序而承攬該官舍修繕工
    程，甲○○施作該工程後，乃分筆陸續報價請領，因而獲得
    共計454,440元之不法利益。
二、乙○○於擔任新竹縣環保局局長期間，為該局採購評選委員
    會委員兼召集人，並監督所屬辦理各該採購業務，其因職務
    而知悉各該採購案即將辦理招標之時間、廠商因此而投標之
    文件、評選委員名單等足以造成不公平競爭之相關資訊、文
    書。乙○○明知該等資訊涉及國家政府機關採購程序之公平
    、公開及採購之效益、功能與品質，攸關國家採購事務之公
    共利益，均屬關於中華民國國防以外應秘密之消息，其身為
    機關辦理採購之人員，依法應予保密，不得於開標前洩漏，
    然其因與參與競標之廠商康城工程顧問股份有限公司（下稱
    康城公司）負責人子○○、竫豐工程企業有限公司（下稱竫
    豐公司）負責人午○○各有私誼，竟不顧前揭辦理採購事務
    應符合公平競爭原則之要求，而基於洩漏國防以外秘密之概
    括犯意，自92年間起，連續於該局辦理下列採購案時，分別
    將上開應秘密之消息或文書，洩漏或交付予子○○、午○○
    ，其情節如下：
    (一)關於「新竹縣頭前溪、鳳山溪、客雅溪等人工溼地生態淨
      化系統規劃及細部設計案」部分：本案於92年9月9日公告
      招標（採價格標），因配合政府提倡生態工法，92年9月
      12 日公告更正為限制性招標（採最有利標），92年9月22
      日投標截止，92年9月26日開標，計有億美工程顧問有限
      公司（下稱億美公司）、中天環境工程技師事務所（下稱
      中天事務所）、技佳工程顧問有限公司（下稱技佳公司）
      等3家公司投標，開標當日，3家廠商均欠缺生態工法業績
      及證明，因資格不符導致該案廢標。乙○○為使子○○代
      表之公司取得該標案，即於92年9月26日晚上，在臺北市
      大安區○○路新都里餐廳與子○○見面，席間乙○○表示
      希望子○○之康城公司能與中冶環境造形顧問有限公司（
      下稱中冶公司）共同參加投標，其後於92年9月28日上午
      10 時，乙○○、子○○、中冶公司負責人戌○○相約於
      臺北市○○路福華飯店2樓咖啡廳見面，乙○○確知中冶
      公司有參與競標意願後，即於92年10月1日將本案重新辦
      理公開招標。該案於92年10月21日審查資格標開標，計有
      4家廠商（億美公司、中天事務所、技佳公司及中冶公司
      ）投標，審查結果4家廠商均符合資格，該案定於92年10
      月27日辦理評選。惟在該案進行評選前，乙○○竟將屬國
      防以外應秘密之消息即該案之評選委員名單洩漏與子○○
      ，甚至與子○○討論委員支持意向，以致中冶公司取得上
      開資訊，得以不公平之優勢參與該案競標。
    (二)關於「新竹縣轄河川流域事業廢水排放管制及輔導改善計
      畫」部分：新竹縣環保局於92年間為落實對縣內列管之
      320 家事業廢污水之稽查管制，依據行政院環保署補助款
      辦理「新竹縣轄河川流域事業廢水排放管制及輔導改善計
      畫」招標，俾執行縣內列管320家事業廢水排放稽查檢測
      工作，建立污染源排放資料庫瞭解確認污水污染特性，以
      制訂更有效管制措施。乙○○竟在本案辦理公告前，即於
      92年11月19日，先以電話告知子○○本案即將辦理招標，
      而將此應秘密之訊息先行洩漏與子○○，使子○○之康城
      公司得以先行充分準備參與競標該案所需之資料，而取得
      不公平之競爭優勢。
    (三)關於「93年度新竹縣營建工程稽查管制計畫」案部分：
      該案於92年11月18日公告公開招標，定於92年12月1日開
      標，乙○○在該案辦理公告前，即於92年10月31日將本案
      即將招標訊息先行洩漏與午○○，並催促午○○準備資料
      參與該案競標。而在得知午○○決定參與投標後，於92年
      11 月7日，該標案不知情之承辦人楊美櫻簽擬評選委員建
      議名單並轉呈乙○○圈選，乙○○在尚未圈選彌封前，竟
      於該案公開招標前即92年11月9日，不僅與午○○於電話
      中商討該案評選委員名單，且將此應秘密事項之委員名單
      交付與午○○，使其所經營之竫豐公司取得上開資訊，而
      得以不公平之優勢參與競標。
    (四)關於「93年度柴油車動力暨排煙檢測站檢驗計畫」部分：
      於93年1月13日，該局空污課不知情之承辦人酉○○簽辦
      「93年度柴油車動力計排煙檢測站檢驗計畫」評選公告，
      經不知情之課長庚○○於翌（14）日呈轉乙○○決行。乙○○得知後，為邀午○○參標並使其能順利得標，竟於該
      案辦理公告前即同93年1月15日以電話通知午○○本案即
      將招標，而將此應秘密之訊息先行洩漏與午○○；其後又
      於該案辦理評選前某日，將同屬競標廠商之春迪企業股份
      有限公司（下稱春迪公司）先前競標該計畫所製作之「91
      年度柴油車動力計排煙檢測站檢驗計畫」之服務建議書，
      此應秘密之文書資料交付與午○○參閱準備，使午○○所
      經營之竫豐公司取得上開資訊而得以不公平之優勢參與競
      標。
三、案經臺灣高等法院檢察署協同臺灣臺北地方法院檢察署指揮
    法務部調查局臺北市調查處（下稱臺北市調處）移送，及臺
    灣臺北地方法院檢察署檢察官自動檢舉後偵查起訴，暨臺灣
    臺北地方法院檢察署檢察官移送併辦。
    理  由
壹、證據能力部分：
    (一)被告乙○○之辯護人否認通訊監察譯文之證據能力部分：
    1.本件通訊監察作為，係臺灣高等法院檢察署檢察官依通訊
      監察法第5條之規定，職權核發通訊監察書，實施電話通
      訊監察，有該署之監聽卷宗資料在卷足憑。是本件之監聽
      核與令狀原則無違。
    2.辯護人雖以本件僅記載「巫先生」，而認有違要式原則。
      然依法務部訂頒檢察機關實施通訊監察應行注意要點第3
      點規定，監察對象得僅記載其身分證字號及其他代號，並
      應注意偵查不公開原則。亦即檢察機關在依據已知情況認
      定可能犯罪之人，而將之列為通訊監察之對象，僅需具備
      可得特定之特徵，縱不知其全名或確實姓名，亦得列為通
      訊監察之對象而發動通訊監察，並應注意偵查不公開之相
      關規定，以保障受通訊監察人之名譽及秘密，此與犯罪嫌
      疑人不詳而對不特定人通訊監察，等同於空白授權監聽之
      情形有別。是本件依卷內相關之通訊監察作業譯文摘要報
      告表，既得知受通訊監察人與通訊監察案由間之關連性，
      尚難認有違書面許可原則及關聯性原則。
    3.至於辯護人認本件違反必要性與列舉之重罪原則。按本案
      通訊監察書之核發，檢察官依相關情資，綜合判斷認有事
      實足認有犯罪嫌疑，且有相當理由可信通訊內容與犯罪有
      關，而依職權核發本案通訊監察書，有上開通訊監察案卷
      可憑。本院認法院於審查檢察官依職權核定之通訊監察書
      時，應給予檢察官適當之判斷餘地，亦即檢察官得依據個
      案情節，在法律授權目的範圍內，擁有相當的決定權限，
      本案並無客觀證據足以認定檢察官於核發系爭通訊監察書
      時係出於恣意，亦無證據顯示檢察官於核發之初有明顯之
      判斷錯誤，檢察官對於相當性之判斷尚屬可信、正當、合
      理，應認無違法之處。
    4.至於辯護人主張本案執行通訊監察結束後，違反通訊監察
      通知原則。縱令有辯護人此部分所指之事，然依修正前通
      訊保障及監察法第15條之規定，檢察官就通知與否仍有判
      斷之權限，退步言之，即令有此程序上之瑕疵，本院衡酌
      本案係有損國家廉能之貪瀆案件，與被告乙○○受通知之
      權利相較，經利益權衡結果，本件公共利益之維護亦顯然
      優於被告乙○○個人受通知權利之保障，更應執以作為本
      案認定犯罪事實所憑之證據。
    5.辯護人主張本案監聽所得之其他犯罪資料（即洩漏國防以
      外秘密部分），不得作為證據。按在實施電話監聽之情形
      ，無法事先篩選何人將撥進或撥出電話，且因係以尚未發
      生之談話為客體，期待通訊監察僅截取「本案」犯罪之談
      話內容，以目前之監聽技術，確有事前特定之困難性，是
      以在通訊監察過程中，可能查知監聽對象計劃或預備犯他
      罪，或監聽對象已犯他罪之相關通話內容，此乃監聽之附
      帶作用，類此在合法監聽時，偶然發現之另案證據，是否
      得採為證據，我國通訊保障及監察法並無明文規定，惟正
      當法律程序原則，僅禁止使用違法取得之證據，並未禁止
      使用「另案」合法取得之證據，再者，依刑事訴訟法第15
      2條之規定，「另案扣押」之物亦得為證據，而監聽與搜
      索、扣押均屬國家機關對人民發動強制處分，是秉此法理
      而言，於監聽獲得另案資料之部分，雖法無明文規定，但
      亦應有此一法理之適用，而可為證據。
    (二)被告乙○○之辯護人否認下列丙○○於偵查中之證述，及
      己○○、子○○於臺北市調處中證述之證據能力部分：
    1.按檢察官職司追訴犯罪，就審判程序之訴訟構造言，檢察
      官係屬與被告相對立之當事人一方，偵查中對被告以外之
      人所為之偵查筆錄，或被告以外之人向檢察官所提之書面
      陳述，性質上均屬傳聞證據。自理論上言，如未予被告反
      對詰問、適當辯解之機會，一律准其為證據，似有違當事
      人進行主義之精神，對被告之防禦權亦有所妨礙；然而現
      階段刑事訴訟法規定檢察官代表國家偵查犯罪、實施公訴
      ，必須對於被告之犯罪事實負舉證之責，依法其有訊問被
      告、證人及鑑定人之權，證人、鑑定人且須具結，而實務
      運作時，偵查中檢察官向被告以外之人所取得之陳述，原
      則上均能遵守法律規定，不致違法取供，其可信性極高，
      為兼顧理論與實務，乃於修正刑事訴訟法時，增列第一百
      五十九條之一第二項，明定被告以外之人（含被害人、證
      人等）於偵查中向檢察官所為陳述，除顯有不可信之情況
      者外，得為證據（最高法院93 年度臺上字第2397號、94
      年度臺上字第629號判決要旨參照）。經查，丙○○下列
      於偵查中向檢察官所為之陳述，係經具結擔保所述實在，
      被告之辯護人又未釋明上開證述有何顯不可信之情況，依
      上說明，其於偵查中之具結證言自有證據能力。
    2.又被告以外之人於檢察事務官、司法警察官或司法警察調
      查中所為之陳述，與審判中不符時，其先前之陳述具有較
      可信之特別情況，且為證明犯罪事實存否所必要者，得為
      證據，刑事訴訟法第159條之2定有明文。查，依己○○、
      子○○下列在臺北市調處陳述時之筆錄記載，均有委任辯
      護人在場，是其等陳述並未經過任何強暴、脅迫、詐欺、
      利誘等外力干擾，而係基於其個人自由意識。參以其等事
      後於本院審理時，就此部分偵查中之陳述，或陳稱不知當
      時為何會如此陳述等語，抑或未就此部分之陳述表示意見
      。是本院參酌其等先前於調查處人員中之陳述，又有如下
      列事證可以證明具有較可信之特別情況，且為證明被告之
      犯罪事實存在所必要，按上所述，自應認具有證據能力。
    (三)除前開證據外，以下其餘本院援引之人證或物證，當事人
      均同意作為證據使用，且於本院審理期日提示時，均未聲
      明異議，又經本院審認結果，尚無不得為證據之情形，且
      以之作為證據尚屬適當，依刑事訴訟法第159條之5之規定
      ，均認有證據能力。
貳、有罪（即被告乙○○）部分：
一、前揭事實一所示圖利甲○○部分：
    訊據被告乙○○矢口否認有圖利犯行，辯稱：當時官舍年久
    失修，又亟待修繕，因為甲○○是伊太太的堂弟，之前又幫
    伊住家施作過工程，伊基於信賴關係才推薦給承辦人丙○○
    ，本件是因為修繕官舍的經費不足，所以才會分階段分別施
    作，個別請領款項，況且，本件官舍施作項目細項很多，是
    屬於個別不同的工程，標的不同、施作廠商不同，本即可以
    分批採購，伊並非故意規避前揭採購規定而將本案逕交由甲○○施作云云。然查：
    (一)被告乙○○係新竹縣環保局局長，綜理局務，並指揮、監
      督所屬員工，推動全縣環境保護業務，有新竹縣政府環境
      保護局94年7月15日0940012697號函及所檢附之主管職掌
      表（見臺北市調處卷附件一）附卷可稽；是被告乙○○自
      係依據法令從事公務之人員。又被告乙○○擔任新竹縣環
      保局局長，既依法綜理局務，故有關該局宿舍修繕事務，
      亦為其監督之事務，此觀卷附本件官舍修繕之簽呈，其最
      終核可權均為局長即被告乙○○即明。
    (二)被告乙○○任職新竹縣環保局局長期間，有借用前揭局長
      官舍，惟該官舍老舊，亟待修繕，乃分別於92年底、93年
      初，要行政室業務承辦人員丙○○前去找甲○○前來修繕
      ，甲○○前來估價結果，就各該2次施作工程之費用分別
      為20餘萬元、49萬餘元等情，分據證人丙○○、甲○○於
      偵、審中證述明確在卷，並有甲○○就此所製作之估價單
      影本及帳冊影本等（見94年度偵字第9180號卷五第1122至
      1132頁，第1139至1141頁）在卷足憑。按政府採購法第18
      條規定「採購之招標方式，分為公開招標、選擇性招標及
      限制性招標。本法所稱公開招標，指以公告方式邀請不特
      定廠商投標。本法所稱選擇性招標，指以公告方式預先依
      一定資格條件辦理廠商資格審查後，再行邀請符合資格之
      廠商投標。本法所稱限制性招標，指不經公告程式，邀請
      2 家以上廠商比價或僅邀請1家廠商議價。」；第19條規
      定「除符合政府採購法第20條或22條的規定，可以採取選
      擇性招標或限制性招標方式辦理之外，一律均應以公開招
      標方式辦理。」；第23條規定「未達公告金額之招標方式
      ，在中央由主管機關定之；在地方由直轄市或縣（市）政
      府定之。地方未定者，比照中央規定辦理。」。查其立法
      目的即係希望以公告之方式，將採購資訊公開予大眾，以
      使想要參與投標之廠商可由公開的資料獲得足夠之資訊，
      並進而參與投標，達到採購程式公開化、公平化之目的；
      另為兼顧行政效率及各機關採購性質之差異，未達公告金
      額之招標方式，除地方另有訂定外，則依照「中央機關未
      達公告金額採購招標辦法」定之。而依行政院公共工程委
      員會函示（行政院公共工程委員會工程企字第8804490
      號、8808013號函分別參照，附於本院卷五），自88年5月
      27 日起至88年12月31日止，為200萬元，金額在200萬元
      以上之工程，應採公開招標；而自89年1月1日起迄今，則
      訂為100萬元。又依政府採購法第49條及「中央機關未達
      公告金額採購招標辦法」第2條之規定，除符合政府採購
      法第22條第1項各款得採限制性招標之情形外，則應公開
      徵求廠商提供書面報價或企劃書之公告，公開於主管機關
      之資訊網路或刊登於政府採購公報，以取得3家以上廠商
      之書面報價或企劃書，擇符合需要者辦理比價或議價。本
      件既屬局長官舍的修繕工程，並不符合第22條第1項各款
      所定得採限制性招標之情形，又甲○○各該修繕工程之估
      價金額，雖未達政府採購法所定之公告金額，然已逾公告
      金額十分之一，則按上規定，本件工程修繕，自應以公告
      方式，公開徵求廠商報價，進行比價或議價，自不得逕交
      由甲○○個人施作。
    (三)丙○○在知悉甲○○之報價後，因有前揭政府採購法及「
      中央機關未達公告金額採購招標辦法」之規定，而無法依
      被告乙○○之指示，逕交由甲○○施作官舍修繕工程，乃
      向被告乙○○報告，被告乙○○竟指示其將本件修繕工程
      分割為每筆10萬元以下之採購辦理，並要會計室主任己○○配合分割後之請款，以此方式排除其他廠商參與競爭之
      機會，直接使甲○○得以不經比價或議價程序而承攬該官
      舍修繕工程等情，則據丙○○於偵查中結證稱：當初吳先
      生提出維修報價單，超過10萬元以上，伊即向局長反應，
      局長便叫會計室主任己○○進辦公室，他們2人研商後，
      局長交代詹主任將修繕費切割為每筆10萬元以下，如此便
      不需上網招標，並從綜合計畫經費支付，局長乙○○並當
      場指示伊依此辦理…所有的工作是一次做完，事後再分批
      請款，為了分批請款所以才會分批寫簽呈…分別寫估價單
      來請款，這些都是局長乙○○指示的…因為事實上甲○○
      確實有將工程完工，也都經伊驗收，所以該給人家的工程
      款還是要給，因此伊每月都會去問會計室有沒有錢可支付
      工程款，會計室告訴伊有經費可勻支後，伊就開始寫簽呈
      ，同時再打電話給甲○○請他提供發票及估價單，幫忙請
      款等語明確（見94年度偵字第9180號卷五第1033至1034頁
      ）。就丙○○前揭所證述「局長指示將本件修繕分割為每
      筆10萬元以下辦理」等情，亦據證人己○○於臺北市調處
      詢問時證稱：（據承辦人丙○○供稱略以：本工程一次施
      作完畢，因經費不足，經由你及局長指示，為規避政府採
      購法規定，切割為10萬元以下發票請款）事實大致相符等
      語屬實（見94年度偵字第9180號卷五第1083頁反面）。又
      甲○○施作前揭官舍修繕工程後，確有以每筆10萬元以下
      之發票憑證，陸續請領款項，而丙○○乃依此製作簽呈及
      以該發票憑證，向會計室辦理請款，而會計室確有因此配
      合撥付上開款項等情，除據甲○○於偵、審中證述明確在
      卷外，並有各該簽呈、傳票、匯款之銀行帳戶存摺影本等
      （見94年度偵字第9180號卷五第1001至1030、第1136至
      1138 頁，同卷四第914至919、第925至929頁）在卷足憑
      。
    (四)被告乙○○擔任新竹縣環保局局長期間，為該局採購評選
      委員會委員兼召集人，並監督所屬辦理各該採購業務，業
      據其於偵查中自承在卷。則其對於前揭政府採購法及「中
      央機關未達公告金額採購招標辦法」之規定，當知之甚詳
      。又依該辦法第6條「機關不得意圖規避本辦法之適用，
      分批辦理未達公告金額但於公告金額十分之一之採購」之
      規定。被告乙○○既明知前揭官舍修繕工程金額，必須採
      公開徵求廠商進行比價或議價。參以本件僅為一般官舍修
      繕工程，並非必須具有特殊技能之廠商始能為之。而依甲○○就此本院審理時所述：伊是從臺北叫工人過去，因為
      後來缺料，所以在那邊叫料，但在那邊叫料跟在臺北叫的
      材料價格差很多，（之前有無去新竹做過？）沒有，這是
      第一次等語（以上見本院卷五所附96年10月11日審判筆錄
      ）。何以本件僅為一般修繕工程，竟要遠從臺北找甲○○
      來施作，甚至要甲○○遠從臺北找來施作工人、調所需用
      料，此不合於一般工程實務，甚明。顯見被告乙○○是因
      與甲○○有姻親關係，前又曾將自己位於臺北市住所交由
      其修繕，被告乙○○才會因此一己之私，圖將該工程逕交
      由甲○○施作，才會指示承辦人員將本件施作工程分割為
      每筆10萬元以下的採購案辦理，並分別請款，自有規避前
      揭規定，並圖得甲○○之私人不法利益甚明。按一般廠商
      承包工程或出售商品所獲之合理利潤，應屬合法之所得，
      固不待言。然政府機關之採購案所以採用比價方式辦理，
      旨在藉由比價競標之方式，以彰顯程序之公平，並期得以
      合理、低廉之價格購辦，俾達節省公帑之目的。被告乙○○以上開違法之方式，使甲○○無須經過比價或議價即得
      以承攬前揭官舍修社工程，縱使如甲○○於偵查中所述，
      本件扣除成本後實際利潤僅20餘萬元等語屬實，然本件既
      係以違法犯罪之手段，使甲○○獲得上開利益，則上開利
      益自應均評價屬不法利益。
    (五)被告乙○○辯稱本件是因為經費有限，所以才分別施作、
      分別請款，並非故意切割辦理云云。然查，被告乙○○此
      部分所述，不僅與證人丙○○前揭偵查中之證述：該官舍
      修繕工程均是一次施作完成，只後其後分別請款等語不符
      ，更與證人甲○○於本院審理時所述：前揭工程均係一次
      施作，只是事後分別請款等語相左。是被告乙○○所稱本
      件是分別施作、分別請款云云，顯非事實，難以憑採。至
      於被告乙○○辯稱：本件官舍修繕施作項目細項很多，是
      屬於個別不同的工程，標的不同、施作廠商不同，當可分
      別報價施作云云。按政府採購法施行細則第13條固規定「
      本法第14條所定意圖規避本法適用之分批，不包括不同標
      的、不同施工或供應地區、不同需求條件或不同行業廠商
      之專業項目所分別辦理者」。然查，本件係因被告乙○○
      所借用之官舍老舊、年久失修才進行上揭修繕工程，而甲○○則是就該修繕工程進行統一報價，俱如前述。又依證
      人丙○○、甲○○於本院審理時所述，該修繕之目的，是
      看借用人的需求進行修繕（見本院卷五所附96年10月11日
      審判筆錄）。則本件修繕既為「局長官舍修繕工程」，其
      標的同一，被告乙○○徒以該工程可其內包括為門窗施作
      、照明系統施作、磁磚施作、水電等施作細項，而認此為
      不同標的云云，顯係悖於實情，難以憑採。雖證人甲○○
      於本院審理時證稱：本件工程有部分是其他廠商幫忙施作
      等語，然依證人丙○○、甲○○於本院審理時所述，可知
      該官舍修繕工程，是被告乙○○要承辦人員丙○○找甲○○前來估價，其後工程之施作、驗收，亦均係丙○○與甲○○接觸，丙○○並未再與其他廠商接觸。是即令甲○○
      有將本件工程有轉包其他廠商，然其他廠商既未曾與新竹
      縣環保局之承辦人員接洽，遑論就此有何承辦人員報價、
      議價，自與前揭規定所稱不同「不同施工」等情相左。從
      而被告乙○○以前詞為由辯稱並無規避前揭法規之意圖云
      云，顯係臨訟編織之詞，委無足取。
    (六)本件被告乙○○雖以前揭違背法規之規定，圖得甲○○私
      人不法利益，並指示丙○○將本案切割為每筆10萬元以下
      之採購辦理，及指示己○○配合其後的領款程序。然依丙○○、己○○於偵查及本院審理時所述，其等雖知此舉有
      違前揭規定，然因經費不足，又為求能儘速辦妥官舍修繕
      工程之公務，才會依被告乙○○之指示辦理。是丙○○、
      己○○既不知被告乙○○此舉目的在圖甲○○之私人不法
      利益，自與被告乙○○之圖利行為無共同犯意聯絡，附此
      敘明。
二、前揭事實二(一)所示洩漏國防以外之秘密部分：
    訊據被告乙○○矢口否認有此部分犯行，辯稱：本案是環保
    署指定要做的新計畫，且當時生態工法在國內才剛起步，中
    央推動機關公共工程委員會，對生態工法尚無明確定義及施
    作工法，哪些專家學者可能適任，伊也不是很清楚，為求慎
    重才請教康城公司的人有無建議人選，伊並無洩漏國防以外
    秘密之犯意云云。然查：
    (一)在被告乙○○擔任新竹縣環保局局長任內，確有辦理該採
      購案，該案原於公告招標是採價格標，因配合政府提倡生
      態工法，嗣公告更正為限制性招標，第一次開標時，參與
      競標之3家廠商均欠缺生態工法業績及證明，因資格不符
      導致該案廢標等情，則有該標案之公告及簽呈等（附於該
      採購案卷宗）在卷足憑。
    (二)在該案廢標後，被告乙○○即於92年9月26日晚上，在臺
      北市○○區○○路新都里餐廳與子○○見面，席間被告乙○○表示希望子○○之康城公司能與中冶公司共同參加投
      標，其後又於92年9月28日上午10時，被告乙○○與子○○、中冶公司負責人戌○○相約於臺北市○○路福華飯店
      2 樓咖啡廳見面，藉以確認中冶公司確有與康城公司共同
      參與本件競標之意願等情，則據被告乙○○於偵查中坦承
      ：因當時該案流標，沒有廠商參加又因該案很趕，環保署
      催得很緊，且與廢水、景觀皆有關，伊希望中冶公司來參
      加投標，子○○當天約文化大學景觀系教授郭瓊瑩及其助
      理張宇欽跟伊見面…後來伊等在某日本料理餐廳餐敘，席
      間伊表示希望中冶公司能參加投標…伊當天與子○○等會
      面後，子○○認為有與戌○○會面詳談之必要，故透過張
      宇欽介紹，並使用子○○的電話另約戌○○於9月28日10
      時於臺北市○○路福華飯店2樓咖啡聽見面…當天伊與子
      ○○、張宇欽、戌○○見面，伊僅告知戌○○該標案甄選
      條件等，歡迎該廠商參與投標等語明確（見94年度偵字第
      9180號卷一第35頁反面至第36頁），且經證人子○○於偵
      查中、證人戌○○於本院審理時證述屬實（見本院卷五96
      年9月13日審判筆錄）。
    (三)前揭案件於廢標後，有辦理重新公開招標，於審查資格標
      開標，計有億美公司、中天事務所、技佳公司及中冶公司
      等投標，審查結果均符合資格，該案定於92年10月27日進
      行評選等情，則有該重新招標之公告及簽呈（均附於該採
      購案卷宗）可按。惟在該案進行評選前，被告乙○○確有
      將其職務上所知悉應秘密之評選委員名單洩漏給子○○，
      甚至與子○○討論委員支持意向等節，則據被告乙○○於
      偵查中坦承：（你在92年10月23日下午9時20分與子○○
      的通訊中，問子○○說「那個Ｃ○○你可以？」王回答說
      「Ｃ○○應該可以」，該Ｃ○○是否為前述頭前溪、鳳山
      溪、客雅溪人工濕地生態淨化工程案評選委員？）對，（
      為何評選委員之名單，你要事先與參加投標的廠商討論，
      徵詢他可不可以？）伊是告訴子○○說如果Ｃ○○有接受
      你的看法，你得標的機會就比較大，但本案後來Ｃ○○沒
      有投給中冶，（評選委員名單，在投標期間依照規定是不
      是要保密？）是要保密，（既然要保密你為什麼要告訴他
      ，Ｃ○○是評選委員？）只要他不去影響評選委員應該就
      不要緊等語明確（見94年他字第3701號卷第168頁）。證
      人子○○就此於臺北市調處詢問時亦坦承：（播放92年10
      月23日21時20分子○○與乙○○通訊監察錄音並提示譯文
      ）所播放錄音係伊與乙○○通話，通話內容與譯文相符…
      Ｃ○○係本標委員，（何以乙○○於評選前告知你Ｃ○○
      係評選委員？）伊不知道，（你於該通話中表示「Ｃ○○
      應該可以」「Ｃ○○可以，Ｃ○○要我們副總去才有效」
      ，其意為何？）乙○○告知伊Ｃ○○後，因黃一鈺與他表
      比較熟，而本標是以中冶公司名義投標，伊認為黃一鈺去
      與他溝通，告知他本公司是中冶公司下包…伊想乙○○會
      告訴伊評選委員名單，是因為他知道Ｃ○○對伊公司印象
      不好，而要伊等先去溝通一下等語屬實（見94年度偵字第
      9180號卷一第59頁）。又依卷附前揭92年10月23日被告乙○○與子○○對話之通訊監察譯文，內容則略為「A（即
      子○○）：有沒有上次張所提報的那個？B（即乙○○
      ）：改了一些，那個Ｃ○○你可以？A：Ｃ○○應該可以
      。B：因為我聽你講Ｃ○○找你做什麼。A：Ｃ○○可以，
      Ｃ○○要我們副總去才有效。」等語（見94年度他字第
      3701號卷第68頁）。內容均核與前揭被告乙○○之自白及
      證人子○○之證述相符。
    (四)本件標案係依政府採購法辦理，已如前述，則本件自有政
      府採購法之適用。依政府採購法第94條第2項規定訂定之
      採購評選委員會組織準則，被告乙○○既為本件採購案之
      評選委員會之召集人，對該規範自知之甚詳，且亦應遵守
      辦理，以維護政府機關採購程序之公平之原則。依該組織
      準則第6條規定「本委員會委員名單，於開始評選前應予
      保密。但經本委員會全體委員同意於招標文件中公告委員
      名單者，不在此限。本委員會委員名單，於評選出優勝廠
      商或最有利標後，應予解密；其經評選而無法評選出優勝
      廠商或最有利標致廢標者，亦同。」，可知本件辦理評選
      前之委員建議名單，確屬應秘密事項，除非是經過同意在
      招標文件中公告，抑或係評選後，因為已經公開，所以才
      屬非秘密事項。此觀被告乙○○前揭偵查中意自白：該委
      員名單屬應秘密事項等語，更足以證明。被告乙○○既明
      知此情，仍將此應秘密事項告知與共同參與競標本案之子
      ○○，自屬洩漏關於中華民國國防以外應秘密之消息。被
      告乙○○雖以前詞否認有洩漏應秘密事項之犯意，然依被
      告乙○○前揭與子○○之對談內容，顯然並非如其前揭所
      辯稱請廠商提供合適的人選，反而是被告乙○○前已經提
      供過委員名單給子○○，而詢問該委員名單是否對其有利
      ，是被告乙○○此部分之辯解，顯非事實。參以證人子○○於偵查中所述，其曾因標得行政院環保署關於水污染之
      工程標案，因而認識時任行政院環保署水保處之被告乙○○，後於91年間被告乙○○至新竹縣環保局擔任局長，康
      城公司因持續承作新竹縣政府多項常年性之環保工程標案
      ，而與被告乙○○經常往來，甚至於92年6月間，被告乙○○之女兒巫慶珊考上研究所時，還贈送價值5萬3810元
      之IBM個人電腦1台（見94年度偵字第9180號卷一第39、57
      、60頁）。及被告乙○○於偵查中自承子○○逢年過節，
      均會贈送茶葉、酒等語（見94年度偵字第9180號卷一第48
      、49頁）。可見被告乙○○是因為與子○○間之特殊私誼
      ，才會在本案中獨厚子○○，而洩漏前揭資料。故被告乙○○否認有洩漏該資料之犯意云云，顯係飾卸之詞，委無
      足取。
三、前揭事實二(二)所示洩漏國防以外之秘密部分：
    (一)在被告乙○○擔任局長任內，確有辦理該採購案，該案是
      在執行縣內列管320家事業廢水排放稽查檢測工作，建立
      污染源排放資料庫瞭解確認污水污染特性，以制訂更有效
      管制措施，並定於93年2月5日公告招標，有該投標須知、
      招標公告等（附於該採購案卷宗）附卷可稽。
    (二)被告乙○○竟在本案辦理公告前，確曾於92年11月19日，
      以電話告知子○○本案即將辦理招標的訊息，則據被告乙○○於偵查中坦承：（提示92年11月19日18時32分乙○○
      與子○○通訊監察內容，本通電話是否你與康城公司負責
      人子○○通話？通話內容是否相符？）是的，本通電話是
      伊與子○○通話，通話內容與譯文相符，（前述通話內容
      ，顯示本案未公告招標前，你即事先告知子○○預算金額
      並商討工作內容，是否如此？）是的等語明確（見94年度
      偵字第9180號卷四第769頁）。核與卷附該對話之通訊監
      察譯文「A（即乙○○）：還有水污染輔導計畫要不要做
      ？B （即子○○）：那個多少？A：大概，目前，是250他
      們把它調高一下，大概300、280這地方。B：大概幾個人
      ？A：派應該是兩個人。B：兩個人喔，可能不太能，派駐
      在局裡面嗎，一個打字，一個工程師…好，我來研究一下
      ，公告了嗎？A：還沒有。B：還沒有。A：我先跟你問過
      ，再看怎麼弄。B：我明天跟局長報告」內容相符（見94
      年度偵字第9180號卷四第786頁）。
    (三)就本件即將辦理公開招標的訊息，是否屬於政府採購法規
      範應秘密事項乙節，經本院就此函詢該法規之主管機關即
      行政院公共工程委員會結果，則認此屬於政府採購法第34
      條第1項或第2項規定應予保密之事項，有該委員會96 年4
      月25日工程企字第09600126810號函（附於本院卷三第251
      至257頁）附卷可稽。證人即該主管機關函覆事項之承辦
      人員申○○就此於本院審理時更證稱：（公共工程即將公
      開招標，此項訊息是否亦屬政府採購法所規範應保密之事
      項？）是，政府採購法第34條第1項機關辦理採購其招標
      文件於招標前應予保密，同條第2項機關辦理招標不得於
      開標前洩漏底價、領標、投標廠商名稱與家數及其他足以
      造成限制競爭，或不公平競爭之相關資料，所以這個問題
      所問的是有可能造成限制競爭或不公平競爭的相關資料等
      語（附於本院卷五96年10月25日審判筆錄）。是本案即將
      公開招標的訊息，依政府採購法之規定，既足以造成不公
      平競爭之事項，而屬應秘密事項，被告乙○○將之告知子
      ○○，其得以先行準備，而取得不公平之競爭優勢，此舉
      自已構成洩漏關於中華民國國防以外應秘密之消息。
四、前揭事實二(三)(四)所示洩漏國防以外之秘密部分：
    訊據被告乙○○矢口否認有上開洩漏國防以外秘密之犯行，
    辯稱：關於「93年度新竹縣營建工程稽查管制計畫」採購案
    部分，伊雖與午○○在電話中談及該標案評選委員，惟在該
    案評選委員圈選前，委員名單並非應秘密事項；關於「93年
    度柴油車動力暨排煙檢測站檢驗計畫」採購案部分，伊雖於
    該案公告前，將即將招標之訊息告訴午○○，但目的是在廣
    邀廠商參與競標，且此為每年度例行性採購案，廠商亦可得
    知每年度即將辦理招標時間，故伊將此訊息告訴午○○，並
    非洩漏應秘密事項，至於服務建議書的部分，在評選完後已
    經是公開的文書，伊將之交付與午○○參考，自無洩漏應秘
    密事項可言云云。然查：
    (一)在被告乙○○擔任新竹縣環保局局長任內，確有辦理前述
      採購案之事實，迭據被告乙○○於偵、審中坦承不諱，並
      有辦理各該採購案之簽呈、公告資料、評選結果、開標紀
      錄、決標公告等（均附於該案採購卷宗）附卷可稽。
    (二)前揭「93年度新竹縣營建工程稽查管制計畫」採購案，係
      於92年11月18日公告公開招標，定於92年12月1日開標，
      有上開公告資料可按。惟被告乙○○在該案辦理公告前，
      即於92年10月31日先透過電話催促午○○儘早備妥資料，
      而將該案即將公開招標之訊息洩漏與午○○等情，有其與
      午○○對話之電話監聽譯文足憑，該對話內容則為：「A
      （即被告乙○○）：我是要看你那個計畫寫了嗎。B（即
      午○○）：現在在用了。A：要趕快寫，因為要公告了。
      B：這樣子，明天再說了。」（見94年度偵字第9180號卷
      一第99頁）。就此對話之內容，則據被告乙○○於偵查中
      坦承：（你於電話中要求午○○趕快完成之計畫為何？）
      伊係指「新竹縣營建工程稽查管制計畫」，該計畫92年度
      午○○曾投標但未得標，伊因擔心相關採購標案93年度沒
      有廠商參加，且午○○曾主動向伊表示有意願再參與投標
      ，故伊聯繫並鼓勵午○○參與等語明確（見94年度偵字第
      9180號卷一第40頁反面）。該標案之承辦人楊美櫻在公告
      前，有簽擬評選委員建議名單並轉呈被告乙○○圈選，則
      據證人楊美櫻於偵查中結證在卷（見94年度偵字第9180號
      卷一第189至190頁）。被告乙○○取得該名單後，於該案
      公開招標前即92年11月9日，確有與午○○於電話中商討
      該案評選委員名單，則有被告乙○○與午○○當日之電話
      監聽譯文足憑，該對話內容為「A（即被告乙○○）：你
      名單有想到比較好的？我念給你聽。B（即午○○）：喔
      。A：未○○、丑○○、Ｆ○○、黃世賢、宙○○，你還
      有誰？B：陳建隆。A：他在哪裡？B：何春技術學院，他
      是那個中興大學環工所博士班畢業…A：那不要啦，還有
      嗎？B：癸○○有嗎？A：癸○○，現在在文化大學。B：
      嘿，對。…A：癸○○，這樣可以啦，1、2、3、4、5、6
      、7，這樣可以啦，名單我念給你聽，魏曾靜、宇○○、
      張寶額不行，望熙榮、詹武忠、鄭曼婷、鄭福田、蕭葆羲
      、謝祝欽、魏漣邦。B：現在跟剛剛念不同。A：不是，這
      是他印出來的名單，我要改阿。B：喔。…那個名單是誰
      送進來的？A：我下面送上來的。」（見94年度偵字第918
      0號卷二第218頁）。被告乙○○就此於偵查中則坦承：這
      通電話確是伊與午○○對話，內容與譯文相符，伊確實是
      拿到前述楊美櫻委員建議名單簽呈後，在尚未圈選彌封前
      ，基於委員評選的公正性，伊才會與廠商討論那些委員比
      較適合，比較有專長等語（見94年度偵字第9180號卷二第
      396頁反面）。又本件偵查中經搜索竫豐公司結果，確有
      扣得本件擬聘委員圈選名單，則有扣押物封條及該委員名
      單等（見94年度偵字第9180號卷二第272至273頁）附卷可
      稽。證人楊美櫻就此於偵查中則證稱：該名單是伊用電腦
      繕打的，只有伊的電腦才有存，伊並沒有交給其他人等語
      。則本件被告乙○○既有如前述與午○○商討該名單之事
      ，證人楊美櫻又一再表明只有將該名單轉與被告乙○○呈
      核，自可認該自竫豐公司扣得之委員名單確係被告乙○○
      交付與午○○。雖午○○就此於偵查中陳稱：此名單是伊
      公司在得標後請承辦人楊美櫻或徐海莊傳相關資料至本公
      司製作合約，其中即包括委員名單，至於為何會有該委員
      名單，伊並不清楚云云。然查，依證人楊美櫻於偵查中所
      述，並未提本件得標廠商事後有要求提供此部分評選委員
      建議名單之事；再者，此係屬圈選前之「建議名單」，不
      僅與午○○所稱製作合約無涉，即令如午○○所述是在得
      標後所得云云屬實，亦應係取得已經圈選後確認之委員名
      單，而非此建議名單；是午○○此部分所述不僅有違常情
      ，是否合於實情，已堪存疑。再佐以卷附扣得之建議名單
      資料，其上不僅未有任何傳真資料。即令如午○○所述是
      以電子方式傳輸，惟依竫豐公司之電腦資料，就此資料之
      建檔日期為2003年（即民國92年）11月25日，有該店腦列
      印資料可按（94年度偵字第9180號卷二第311頁），而本
      件開標日期則為92年12月1日，此明顯與午○○所述是在
      取得標案後請承辦人員提供云云相左。是午○○此部分之
      陳述，顯與事證未合，自難據以為有利於被告乙○○之認
      定。
    (三)前揭「93年度新竹縣營建工程稽查管制計畫」採購案，被
      告乙○○在該案公告前，不僅有將建議之評選委員洩漏與
      參與競標之廠商負責人午○○，並有將該建議名單交付等
      事實，既如前述。被告乙○○就此雖以：伊是為了評選委
      員的公正性，才會與廠商討論評選委員名單，況且，本件
      簽核時是用一般卷宗呈核，並未以密件為之。又此僅是建
      議名單，在未圈選前，並非應秘密事項等為由，否認此舉
      屬洩漏應秘密事項之行為云云。然查：
      1.依被告乙○○於偵查中所述：（本案尚有新系環境技術
        有限公司參標你有無在圈選委員前與該公司討論委員名
        單？）沒有等語（見94年度偵字第9180號卷二第396頁
        反面）。則被告乙○○所稱為了評選的公正性才與廠商
        討論評選委員名單云云，顯乏所據。參以午○○及其妻
        黃瓊媚於偵查中所述，可見被告乙○○確與午○○有特
        殊私誼。是被告乙○○顯然是因此之故，才會獨厚午○○所經營之竫豐公司，而將前揭資料洩漏與午○○，此
        舉顯然有違辦理政府採購事項應符合公平原則之要求，
        而使午○○所經營之錚豐公司得以不公平之優勢參與競
        標。故被告乙○○辯稱是為了評選委員的公正才與廠商
        討論建議名單，而否認有洩漏該資料之犯意云云，顯係
        飾卸之詞，委無足取。
      2.本件標案係依政府採購法辦理，已如前述，則本件自有
        政府採購法之適用。依政府採購法第94條第2項規定訂
        定之採購評選委員會組織準則，被告乙○○既為本件採
        購案之評選委員會之召集人，對該規範自知之甚詳，且
        亦應遵守辦理，以維護政府機關採購程序之公平之原則
        。依該組織準則第6條規定「本委員會委員名單，於開
        始評選前應予保密。但經本委員會全體委員同意於招標
        文件中公告委員名單者，不在此限。本委員會委員名單
        ，於評選出優勝廠商或最有利標後，應予解密；其經評
        選而無法評選出優勝廠商或最有利標致廢標者，亦同。
        」，可知本件辦理評選前之委員建議名單，確屬應秘密
        事項，除非是經過同意在招標文件中公告，抑或係評選
        後，因為已經公開，所以才屬非秘密事項。經本院就此
        函詢主管機關行政院公共工程委員會結果，亦同此認定
        ，有該委員會96年4月25日工程企字第09600126810號函
        附卷可稽。此觀證人楊美櫻就其所承辦此部分職務時於
        偵查中所述：（你所擬定之評選委員名單，除向上級呈
        核外，可否透露與其他人？是否屬於應秘密事項？）不
        行，擬定之評選委員名單是秘密事項等語，更足以證明
        。又即令如被告乙○○所稱：本件建議名單在送簽核時
        ，並未以密件為之云云屬實，然該文件既在承辦機關內
        部呈核，則在辦理各該業務相關人員間，本於其職務即
        會接觸到此訊息，故未以密件方式呈核，當屬行政上之
        便宜措施，然不應因此行政業務事項之便宜舉措，即變
        更前揭法規所要求此對外屬應秘密事項之本質。被告乙○○明知此為應秘密事項，仍將之洩漏與午○○，顯已
        洩漏關於中華民國國防以外應秘密之消息。是被告乙○○執此辯稱該評選委員建議名單非應秘密事項云云，委
        無足取。
    (四)前揭「93年度柴油車動力暨排煙檢測站檢驗計畫」採購案
      係由該局空污課承辦人酉○○簽辦評選公告，經課長庚○○呈轉被告乙○○決行等情，分據證人酉○○、庚○○於
      偵查中證述明確在卷，並有該案簽呈（附於該採購案卷宗
      ）附卷可稽。被告乙○○得知後，為邀午○○參標，即於
      該案辦理公告前即93年1月15日以電話通知午○○本案即
      將招標等節，有被告乙○○與午○○該次電話對談之監聽
      譯文附卷可稽，其對談內容為：「A（即被告乙○○）：
      嘿。B（即午○○）：局長你好。A：柴油動力要弄一下嗎
      ？B：臺大？A：柴油動力啦。B：我知道。A：有要弄一下
      嗎？B：好啊。A：有意思喔。B：可以試看看啦，好啊。
      A：這樣子，我來弄一下，你先準備。B：好。」（見94年
      度偵字第9180號卷二第217頁）。而被告乙○○就此於偵
      查中亦坦承：我是要請午○○來投標「93年度柴油車動力
      暨排煙檢測站檢驗計畫」，午○○也表示願意試試看，（
      依前揭電話內容顯示，午○○原不知道本案，係你主動告
      知邀其參標，是否如此？）是的等語（見94年度偵字第
      9180號卷二第212頁）。又本件偵查中經搜索竫豐公司結
      果，確有扣得同屬競標廠商春迪公司先前競標同計畫所製
      作之「91年度柴油車動力計排煙檢測站檢驗計畫」之服務
      建議書，有扣押物封條及該年度檢驗計畫可按（見臺北市
      調處卷宗附件十八）。被告乙○○就此於偵查中即坦承：
      該等資料都是伊擔任評審委員時所留的一份，給他做投標
      之參考等語明確（見94年度偵字第9180號卷二第212頁反
      面）。則被告乙○○在該案公告後進行評選前某日，確有
      將此服務建議書提供與午○○參閱準備。午○○就此雖於
      本院審理時證稱：本件是年度例行性計畫，伊是自行探知
      該案即將招標的訊息，至於服務建議書則是伊公司派駐在
      新竹縣環保局的人員蒐集到的，並非被告乙○○洩漏此部
      分訊息云云（見本院卷三所附95年12月18日審判筆錄）。
      然查，證人午○○有關自行探知本案即將公開招標的訊息
      之證述，不僅與被告乙○○前揭之自白相左，亦與前揭其
      與被告乙○○之對話內容未合，自難憑採。至於所稱該公
      司派駐人員自行取得該服務建議書云云，依庚○○及酉○○就此於本院審理時之證述（見本院卷三所附95年11月20
      日、同年12月18日審判筆錄），可知此部分資料即使在評
      選會議過後，該局亦會建檔保管，並不會依廠商的要求即
      交付，則如何能如午○○所稱由其公司派駐之人員蒐集取
      得？再者，午○○對於究係該公司何人、以何方式向何人
      取得等節，均語焉不詳而未能明確交代，更顯見其此部分
      證述有所不實，自難執為有利於被告乙○○之佐證。
    (五)前揭「93年度柴油車動力暨排煙檢測站檢驗計畫」採購案
      ，被告乙○○在該案公告前，不僅有將該案即將招標之訊
      息洩漏與參與競標之廠商負責人午○○，並有將同為該案
      競標廠商春迪公司先前所製作之服務建議書交付與午○○
      等事實，既如前述。被告乙○○雖以前詞否認此舉屬洩漏
      應秘密事項之行為云云。然查：
      1.依卷附通訊監察譯文所示，本案即將公開招標的訊息，
        被告乙○○除告知午○○後，並未再轉知其他廠商。若
        真如被告乙○○供稱為了廣邀廠商競標云云，何以竟獨
        厚於午○○？顯見被告乙○○是因為己身與午○○特殊
        私誼，才會僅將此訊息告知午○○。則被告乙○○此舉
        不僅有違辦理政府採購事項應符合公平原則之要求，亦
        使午○○所經營之錚豐公司得以先一步知悉本案即將招
        標訊息，提早做準備，其所屬公司在本案顯取得不公平
        之優勢參與競標。即令如被告乙○○所稱廣邀廠商參標
        云云，然依證人申○○就此於本院審理時所述，政府採
        購法並未定有被告乙○○所稱「邀標」制度等語。是被
        告乙○○辯稱是為了廣邀廠商參與競標，而否認有洩漏
        該訊息之犯意云云，顯係飾卸之詞，委無足取。
      2.本件標案係依政府採購法辦理，已如前述，則本件自有
        政府採購法之適用。就本件即將辦理公開招標的訊息，
        以及同為競標廠商就相同標案前所製作之服務建議書，
        是否屬於政府採購法規範應秘密事項乙節，經本院就此
        函詢主管機關行政院公共工程委員會結果，則認：政府
        採購法第34條規定「機關對於廠商投標文件，除供公務
        上使用或法令另有規定外，應保守秘密」，該所稱之「
        廠商投標文件」因可能涉及廠商商業機密，故於決標後
        仍應保密，原起訴書所指該服務建議書，雖非同次招標
        投標廠商之投標文件，仍屬應予保密之範疇…就93 年
        度柴油車動力暨排煙檢測站檢驗計畫即將公開招標一事
        ，屬政府採購法第34條第1項或第2項歸定應與保密事項
        ，有該委員會96年4月25日工程企字第09600126810號函
        附卷可稽。證人申○○就此於本院審理時更證稱：（公
        共工程即將公開招標，此項訊息是否亦屬政府採購法所
        規範應保密之事項？是，政府採購法第34條第1項機關
        辦理採購其招標文件於招標前應予保密，同條第2項機
        關辦理招標不得於開標前洩漏底價、領標、投標廠商名
        稱與家數及其他足以造成限制競爭，或不公平競爭之相
        關資料，所以這個問題所問的是有可能造成限制競爭或
        不公平競爭的相關資料…服務建議書通常指廠商投標時
        的文件，內容涉及廠商商業機密，所以屬應保密之範疇
        …（你所謂服務建議書不能公開，是否屬於採購當時的
        服務建議書或前次？）不管哪一次都屬於不能公開的，
        都涉及到該廠商之商業機密，除非依照政府採購法第34
        條第4項規定，係供公務上使用或法令另有規定外，都
        應該保守秘密等語。是本案即將公開招標、競標廠商先
        前所製作之服務建議書，依政府採購法之規定，均足以
        造成不公平競爭之事項，而屬應秘密事項，被告乙○○
        將之交付與午○○，顯已洩漏關於中華民國國防以外應
        秘密之消息。
      3.被告乙○○之選任辯護人雖以：本件是屬於年度例行性
        計畫，在年度預算編列中，亦有編列此預算，故此即將
        公開招標的訊息是屬實已經公開的訊息，並非應秘密事
        項；又服務建議書既為廠商得標後，納為契約的一部分
        ，而契約依政府資訊公開法之規定，必須公開，故服務
        建議書亦已與契約一同公開，況且，期中及期末報告，
        係按照服務建議書而製作，本件期中及期末報告亦已經
        公告，故亦非秘密事項等為由，而否認所洩漏之屬應秘
        密事項云云。然依證人申○○就此於本院審理時所述：
        基本上跟政府採購法規範的情事及層次有所區隔，依目
        前現行機關編列預算的方式，與辦理個別採購案的採購
        預算編列情形，並不十分相同，亦即機關在編列預算時
        ，依預算法可能編列一筆業務費，但該筆業務費項下可
        能有很多個別採購案，所以公開預算書的預算，跟公開
        個別採購案的預算情形並不相同…依照政府採購法的規
        定要公開，服務建議書是契約之一部分沒錯，契約依照
        政府資訊公開法，是屬公開事項，但如依其他法令規定
        ，屬保密之範疇，仍得不公開，所以服務建議書是不能
        公開的，（你所謂服務建議書不能公開，是否屬於採購
        當時的服務建議書或前次？）不管哪一次都屬於不能公
        開的，都涉及到該廠商之商業機密，除非依照政府採購
        法第34條第4項規定，係供公務上使用或法令另有規定
        外，都應該保守秘密，（如果期中及期末報告的內容，
        已經包括了服務建議書的內容，是否屬於應保密之範疇
        ？）服務建議書跟期中、期末報告，在定義上是有區隔
        的，通常期中、期末報告，是指廠商得標後，依契約、
        履約，依契約規定，就其履約之情形，向主辦機關所提
        出之工作報告，也就是招標機關採購之標的，所以就招
        標機關而言，將廠商完成後的採購事項，予以公開，或
        當作下個招標案的邀標內容，就是招標文件內容，尚無
        不可，而且已經依法公開，對所有參與投標廠商，並無
        差別待遇，所以並不會影響採購競爭公平性等語。是被
        告乙○○辯護人前揭所稱之事由，並不會一併將此部分
        應秘密的事項一併公開。此觀證人庚○○就此於本院審
        理時所述：服務建議書並不會公告等語，證人酉○○就
        此於本院審理時所述：得標後的廠商，他如果對前一年
        業務不清楚，可以借用前一年度的期中、期末報告，但
        服務建議書看不到等語，及證人即春迪公司負責人陳茂
        仁就此於偵查中所述：該資料是本公司之智慧財產，不
        可能會提供給競爭公司等語（見94年度偵字第9180號卷
        六第1183頁反面），更足以證明。
五、論罪科刑理由：
    (一)查被告乙○○行為後，前於民國94年2月2日修正公布之刑
      法，已自95年7月1日起施行，另刑法施行法亦於95年6月
      14 日增訂該法第1條之1規定，並自95年7月1日施行。其
      中修正後刑法第2條之規定，乃係關於新舊法比較適用之
      準據法，其本身無關行為可罰性要件之變更，故於95年7
      月1日刑法修正施行後，如有涉及比較新舊法之問題，即
      應逕依修正後刑法第2條第1項規定，為「從舊從輕」之比
      較（最高法院95年度第8次刑事庭會議決議意旨參照）。
      查，貪污治罪條例第6條第1項第4款之規定並未修正，惟
      法定刑中有併科罰金之規定，而修正前刑法第33條第5款
      原規定：「罰金：1元以上」，修正後規定：「罰金：新
      臺幣1千元以上，以百元計算之」，業將科處罰金之最低
      額提高至新臺幣1千以上，則修正前之規定對於行為人較
      為有利。又修正後刑法第56條規定，業已刪除連續犯之規
      定。故連續數行為而犯同一罪名，依修正前刑法第56條規
      定，應以一罪論，但得加重其刑；而依修正後規定，則已
      無連續犯可資適用，即應將各次犯行以數罪併合處罰，是
      以適用修正前關於連續犯之規定，對被告乙○○自係較為
      有利。又修正後刑法第2條第1項之規定，係規範行為後「
      法律變更」所生新舊法比較適用之準據法，故如新舊法處
      罰之輕重相同，即無比較適用之問題，非此條所指之法律
      有變更，即無本條之適用，應依一般法律適用原則，適用
      裁判時法（最高法院95年第21次刑事庭會議紀錄參照）。
      查，刑法關於公務員之定義亦經修正，修正後刑法第10條
      第2項規定：稱公務員者，謂下列人員：(1)依法令服務於
      國家、地方自治團體所屬機關而具有法定職務權限，以及
      其他依法令從事於公共事務，而具有法定職務權限者。(2)
      受國家、地方自治團體所屬機關依法委託，從事與委託機
      關權限有關之公共事務者。貪污治罪條例第2條，亦於95
      年5 月5日修正公布，並自95年7月1日起施行，條文經修
      正為：公務員犯本條例之罪，依本條例處斷。是不論依刑
      法修正前、後就公務員定義以觀，被告乙○○均係身分公
      務員，極為明顯，是此部分按前所述，應適用行為時法。
    (二)按貪污治罪條例第6條第1項第4款規定對於主管或監督之
      事務，直接或間接圖利罪，所稱主管事務，係指對於自己
      所主掌管理與執行權責範圍內之事務而言；所謂監督事務
      ，乃指有權監督權責範圍內之事務，即該事務雖非由其主
      掌管理與執行，然行為人對於該有直接主掌管理與執行等
      之權責事項，依法令有予以監察督促之權限而言。前揭事
      實一所示官舍維修之案件雖係由行政室主管，非由被告乙○○主掌管理與執行，然被告乙○○對於該採購案有直接
      主掌管理與執行等之權責事項，依法令即負有監察督促之
      權限。又圖利罪之成立，必須該行為違反執行職務時所應
      遵守之法令，始足當之，該法令係指包括法律、法律授權
      之法規命令、職權命令、自治條例、自治規則、委辦規則
      。是上開政府採購法及依該法授權所訂定之中央機關未達
      公告金額採購招標辦法，自為貪污治罪條例第6條所稱之
      法令。是被告乙○○就上揭事實一官舍修繕部分，就其職
      務上所監督之事務，明知違背法令直接圖利甲○○，使之
      因而獲得上述利益，核其此部分所為，係犯貪污治罪條例
      第6條第1項第4款之對於監督之事務直接圖其他私人不法
      利益罪。被告乙○○就先後2次官舍修繕，以相同手法圖
      甲○○私人不法利益，其其時間緊接，所犯又係構成要件
      相同之罪，顯係基於概括犯意而為，應依修正前刑法第56
      條連續犯之規定，論以一罪，並加重其刑。
    (三)被告乙○○身為新竹縣環保局局長期間，並為該局採購評
      選委員會委員兼召集人，其因職務而知悉各該採購案即將
      辦理招標之時間、廠商因此而投標之文件、評選委員名單
      等足以造成不公平競爭之相關資訊、文書。被告乙○○明
      知該等資訊涉及國家政府機關採購程序之公平、公開及採
      購之效益、功能與品質，攸關國家採購事務之公共利益，
      自屬關於中華民國國防以外應秘密之消息，竟於採購案開
      標前，將該等資訊洩漏予他人，是核其前揭事實二之所為
      ，則均係犯刑法第132條第1項之公務員洩漏關於中華民國
      國防以外應秘密之消息罪。其先後多次洩密犯行，均時間
      緊接，所犯皆係構成要件相同之罪名，顯均係基於概括犯
      意為之，應依修正前刑法第56條之規定，從一情節較重之
      洩漏關於中華民國國防以外應秘密之消息一罪論，並加重
      其刑。
    (四)被告乙○○所犯上開二罪之間，二者既無任何事實上之關
      連性，故其犯意各別，行為互殊，應予分論併罰。公訴人
      移送併辦部分，與原起訴部分為同一事實，本院自應併予
      審理；至於前揭交付服務建議書部分，是在辦理新竹縣環
      保局「93年度柴油車動力暨排煙檢測站檢驗計畫」期間，
      公訴意旨認是該94年度之檢驗計畫，核與前揭事證未符；
      均附此敘明。爰審酌被告乙○○身為新竹縣環保局局長，
      綜理該局環境保護業務，身居要職，就其所借用官舍修繕
      ，竟為圖利自己姻親之私利，而故違前揭應公開比價議價
      之規定，實有害官箴，嚴重損害政府廉能之形象，又其身
      為採購評選委員會委員兼召集人，因此職務而知悉應秘密
      事項，於採購案開標前，竟將之洩漏予他人，嚴重破壞政
      府採購制度，且損害政府機關採購程序之公平、公開原則
      ，危害國家採購事務之公共利益，被告乙○○前揭所犯惡
      性實屬非輕，及其因此所圖得私人不法利、犯後又一再飾
      詞否認，犯後態度不佳等一切情狀，分別量處如主文所示
      之刑，以示懲儆，就被告乙○○所犯前揭貪污治罪條例之
      罪部分，應依同條例第17條之規定，併宣告褫奪公權5年
      。又褫奪公權屬於從刑之規範事項，附屬於主刑，不生比
      較輕重問題（最高法院24年上字第5292號判例意旨參考）
      ，故刑法修正時，關於褫奪公權之規定雖亦有變更，但依
      上開說明，褫奪公權之規定應隨同主刑所適用之法律即貪
      污治罪條例第17條及修正後刑法第37條第2項之規定宣告
      褫奪公權。按犯罪在中華民國96年4月24日以前者，除本
      條例另有規定外，有期徒刑、拘役或罰金，減其刑期或金
      額2分之1，中華民國九十六年罪犯減刑條例第2條第1項第
      3 款定有明文。本件被告乙○○上開事實二之犯罪時間，
      均係於96年4月24日之前，復核無同條例所定不予減刑之
      情形，應依同條例第2條第1項第3款規定，減其刑期2分之
      1 。又被告乙○○行為後，刑法第51條第5款業經修正，
      提高多數有期徒刑合併應執行之刑不得逾30年。被告於裁
      判確定前犯數罪，且均係於本次刑法修正施行前犯之，而
      刑法第51條第5款關於「宣告多數有期徒刑者，於各刑中
      之最長期以上，各刑合併之刑期以下，定其刑期。但不得
      逾二十年」之規定，既經修正為「宣告多數有期徒刑者，
      於各刑中之最長期以上，各刑合併之刑期以下，定其刑期
      。但不得逾三十年」，比較新舊法之結果，自以修正前之
      規定較有利於被告乙○○，依刑法第2條第1項前段，仍應
      適用行為時即修正前刑法第51條第5款之規定，定其應執
      行之刑。本院認定被告乙○○有罪之事實，雖非如公訴人
      起訴書所認之事實，而公訴人就被告乙○○所犯部分，亦
      具體求處有期徒刑8年，本院衡酌被告乙○○所犯之上開
      情事，認此部分之刑度確合於罪刑相當原則，至於公訴人
      求併科罰金100萬元部分，本件既無從認定被告乙○○有
      何獲取實質利益，是以被告乙○○所犯情形，認尚無併科
      罰金刑之必要，附此敘明。末按犯貪污治罪條例第4條至
      第6條之罪者，其所得財物，應予追繳，並依其情節分別
      沒收或發還被害人；又前項財物之全部或一部無法追繳時
      ，應追徵其價額，或以其財產抵償之；貪污治罪條例第10
      條第1項、第2項分別定有明文。而貪污治罪條例第十條所
      定應予追繳沒收或發還被害人之財物，以所得者為限，其
      無所得或已發還者，自無從再為追繳或發還之諭知（最高
      法院54年臺上字第265號判例意旨參照）。本件被告乙○○圖利甲○○犯行，尚查無積極證據足資肯認其因此受有
      所得，按上所述，自無從依上開規定諭知追繳或發還，併
      予敘明。
六、不另為無罪諭知部分：
    (一)公訴意旨另以：
    1.有關「93年度柴油車動力暨排煙檢測站檢驗計畫」採購案
      部分：被告乙○○通知午○○本案即將招標訊息，並允諾
      刪除參標廠商需具「柴動計畫工作經驗」之資格，被告乙○○批示核可本案後，旋移行政室辦理公告，惟被告乙○○因疏漏未依承諾將酉○○所簽辦呈核之招標須知中，投
      標廠商需具「柴動計畫工作經驗」之規格限制刪除，致竫
      豐公司因資格不符而無法投標，至93年1月27日經午○○
      提醒，被告乙○○為使午○○能投標本案，基於圖利竫豐
      公司之犯意，竟於同年月28日令承辦課長庚○○放寬廠商
      投標資格條件，庚○○乃指示承辦人酉○○於同日撰擬更
      正公告簽呈，將本案投標廠商需具「柴動計畫工作經驗」
      資格之限制刪除，被告乙○○隨即電告午○○之妻黃瓊媚
      已刪除上開資格限制，並於同月29日批示酉○○撰擬之更
      正公告簽呈，移行政室辦理公告更正，使竫豐公司得以投
      標本案。嗣同年2月16日下午2時許，在該局2樓會議室舉
      行本案評選，出席委員有黃○○、戴華山、亥○○、壬○○、丑○○、林文印及被告乙○○等7人，參與評選廠商
      計有春迪公司、竫豐公司、昶臣公司等3家公司，被告乙○○明知採購人員倫理準則規定採購人員不得關說等相關
      法令，復基於前揭圖利竫豐公司之概括犯意，於當日評選
      前，電請評選委員黃○○支持「竫豐」，影響黃○○之評
      分意識。詎料評選結果竫豐公司落選，被告乙○○當晚（
      即同月16日）與午○○通電話時，竟表示因其過於自信錯
      估委員票數且為了不讓竫豐公司贏太多，致午○○未能得
      標本案，並安慰午○○稱「明年，不論如何一定要把他弄
      起來，很不甘願」等語。
    2.有關94年度「柴油車動力計排煙檢測站檢驗計畫」標案部
      分：被告乙○○復基於前揭相同圖利之概括犯意，刪除投
      標廠商需具「柴動計畫工作經驗」資格規定，更違反政府
      採購法第34條之規定，將競爭廠商春迪公司91年度「柴油
      車動力計排煙檢測站檢驗計畫」期中報告及93年度期末報
      告等屬國防外應秘密之文書，洩漏而提供予午○○參閱準
      備。其後果在被告乙○○積極護航下，致原應無投標資格
      之竫豐公司能於93年12月31日，得以不公平之競標優勢，
      以700萬元得標。竫豐公司得標後，因該公司無「柴動計
      畫工作經驗」，且乏目測判煙、柴油車檢測人員，課長庚○○即向午○○表示要依約扣款或解約。午○○即囑其妻
      黃瓊媚於94年2月2日電請被告乙○○代為解決，被告乙○○隨即召庚○○詢明原委，並示意勿對竫豐公司依約罰款
      ，其後新竹縣環保局果未對違約之竫豐公司罰款，使竫豐
      公司獲得免予罰款之不法利益。
    3.有關「93暨94年度監督辦理掩埋場資源物質進場管制措施
      計劃」部分：本案於93年9月29日上午9點30分許，在新竹
      縣環保局2樓會議室舉行評選會議，出席之評選委員有張
      寶額、簡繹驥、趙克新、亥○○、壬○○、被告乙○○等
      6人，參加評選廠商有能碩公司、竫豐公司；被告乙○○
      復基於前揭圖利之犯意，於當日評選前，以行動電話電請
      評選委員亥○○及壬○○支持「竫豐」，以影響評選委員
      評分意識之方式，致竫豐公司取得不公平競爭的地位，進
      而得標，使竫豐公司取得金額為330萬元標案之不法利益
      。
    4.有關「93年度新竹縣營建工程稽查管制計畫」：本案係於
      92 年11月17日公告公開招標，決標方式採「非複數決標
      ：訂有底價最低標得標」，被告乙○○為使竫豐公司得標
      ，除與午○○於電話中商討該案評選委員名單，且藉有權
      決定評選委員之職權，圈選對竫豐公司有利之評選委員。
      同年12月15日竫豐公司經評選果然擊敗另一參標之新系環
      境技術有限公司標得本案。又本案招標過程中，午○○認
      92年11月17日所公告之評選須知所列「租用稽查車5輛（
      限2000cc以上含四輪傳動功能）、TSP採樣測定30處次，
      設置落塵量監測站5站，每處次作上、下風區採樣，共計
      60 點次等項次」等工程項次之工作內容過重，必將增加
      成本支出，即於同日電請被告乙○○解決，被告乙○○明
      知依採購人員倫理準則等規定，採購人員辦理採購，對機
      關及廠商之權利均應注意維護，竟罔顧招標須知規定，及
      本案要求廠商備妥「四輪傳動車」係考量營建工程工地地
      形地質，避免稽查車受困無法執行工作等因素訂定，竟旋
      即於同日17時54分許打電話要求不知情之承辦課長庚○○
      修改工作內容，並於翌日（即18日）召庚○○至其辦公室
      再予指示修改，將本案評選須知工作內容修正為「一、指
      派常駐本局專案工程師至少6人以上，及租用稽查車2輛、
      電話（含傳真機功能）乙具及通訊傳輸網址2個、衛星定
      位儀乙具。二、稽巡查工地件數以列管繳納營建工程空污
      費徵收原件數需達100%，但至少需達巡查件數3000件/年
      ，稽查件數600件/年，其中有300數次應進行假日巡查。
      三、配合本局辦理一場次成果發表會。四、TSP採樣測定
      30處次，設置落塵量監測站5站」等情，嗣經該局公告。
      被告乙○○僅憑午○○一通電話，即依午○○提議修改工
      作內容而圖利竫豐公司，置機關權益不顧，使竫豐公司取
      得金額為500萬元標案之不法利益。
    5.圖利大毅技術工程股份有限公司（下稱大毅公司）及被告
      乙○○本人部分：寅○○於80年間籌資開設大毅公司、臺
      旭公司，經營環境化學之工程、顧問、採樣、分析等業務
      ，因兼任環保公會及檢測公會理事長，結識與其業務有密
      切業務關係、時任行政院環境保護署環境檢驗所副所長之
      被告乙○○，適寅○○經營之上開公司有意增購檢驗設備
      擴大營業，為拉攏與被告乙○○之關係，乃邀請被告乙○○入夥投資，被告乙○○為圖優渥報酬，雖明知採購人員
      不得利用職務關係與廠商有借貸或非經公開交易之投資關
      係等規定，仍於81、82年間在臺北市○○○路自宅以現金
      方式陸續交付寅○○200萬元，寅○○並開立大毅公司合
      作金庫新生支庫（票號LW0000000）、面額為200萬元之支
      票乙張（未載發票日期）作為證明，被告乙○○每年坐收
      寅○○5至10萬不等之報酬。嗣91年2月間，被告乙○○調
      任新報竹縣環保局局長，因見投資獲利不豐，故積極向寅
      ○○索討前開投資款200萬元，惟寅○○表示無足夠現金
      可供退股，被告乙○○乃基於圖利自己及寅○○之犯意，
      積極運作寅○○為負責人之大毅公司得標承作行政院環保
      署補助該縣辦理之「91年度地下水污染防治工作計畫」標
      案。本案於91年10月9日在該局進行開標作業，投標廠商
      除大毅公司外，尚有臺灣檢驗科技股份有限公司、永發環
      境工程顧問有限公司（下稱永發公司）、道成國際工程顧
      問股份有限公司（下稱道成公司），先由該局不知情之行
      政室戊○○及水質課Ｂ○○進行資格審查，咸認僅臺灣檢
      驗科技股份有限公司資格不符，餘3家公司（大毅公司、
      永發公司、道成公司）資格均符合招標規定，隨即進行價
      格標，永發公司、道成公司及大毅公司投標價依序為
      880,400元、1,015,000元及1,038,000元，故由最低價之
      永發公司得標，惟其標價低於底價（1,128,000元）之80%
      ，經不知情之新竹縣環保局會計室主任己○○以低於底價
      80%計算之合理標價（902,400元）為由，要求永發公司繳
      交差額保證金22,000元，永發公司負責人地○○當場提出
      說明稱：「可如期履約並同意繳交差額保證金」等語，不
      知情之主持人庚○○隨即當場宣佈決標，戊○○並在開標
      紀錄之「決標過程」欄載明「決標永發公司」，隨即交地
      ○○在開標紀錄得標廠商欄簽名、蓋章，並於91年10月11
      日簽擬「主持人宣布決標」、「廠商願意繳交差額保證金
      」及與永發公司辦理簽約程序之文稿送陳。惟被告乙○○
      見本案非由大毅公司得標，則其投資款近期勢將無法取回
      ，為使大毅公司及寅○○取得本工程，竟基於圖利自己及
      大毅公司之概括犯意，召集庚○○、己○○至其辦公室，
      稱本案資格審查有問題，永發公司、道成公司係顧問公司
      ，與本案環境工程性質有違，且有低價搶標之嫌，須加以
      排除，並於戊○○之前述簽呈上加註「一、公告並投標須
      知，應徵資格明確標明環境檢測機構或環境工程機構，基
      此已排除顧問公司」及「二、低於底價百分之八十低價搶
      標，能否兼顧工程品質，該公司應於二日內提出，地下水
      監測或地下水質檢測獨立執行完成之業績，以資證明能勝
      任；兩項重要工作，如均為上包公司，再轉由下包公司執
      行，要有違招標意旨。（應退回水質課處理）」等意見，
      被告乙○○並口頭指示庚○○重簽本案，不知情之該課承
      辦人Ａ○○乃於91年10月15日擬妥函稿簽呈「依據政府採
      購法第58條規定及本局評估，貴公司所投總標價低於底價
      百分之八十，有降低品質之虞，認定本次開標為廢標，本
      案將另行重新公告招標」之函稿通知永發公司，課長庚○○另加註「依政府採購法第58條暨執行程序第4項機關執
      行程序第3點內容規定通知該公司並另行重新公告招標」
      等語，但此函稿遭退稿，致本案不能依原本合法程序重新
      辦理公告招標。被告乙○○乃指示不知巫、江交往內情之
      庚○○課長將本案逕發包予大毅公司。被告乙○○為達上
      揭目的，即與庚○○、戊○○、己○○共同基於偽造文書
      之概括犯意，明知大毅公司並未於91年10月9日得標，且
      新竹縣環保局並未通知永發公司及道成公司於2日內提出
      相關業績證明其履約能力，竟由庚○○依被告乙○○指示
      ，於91年10月21日自行撰簽，將永發公司、道成公司均未
      能於2日內提出相關業績證明其履約能力等不實事項，登
      載於其職務上所掌之簽呈，簽請決標予第3順位之大毅公
      司，被告乙○○批示核可後，即交行政室戊○○接續辦理
      決標、簽約等事宜，惟本案於91年10月9日已完成招標程
      序，戊○○為辦理決標予大毅公司，乃先在91年10月9日
      原渠製作之開標紀錄「決標過程」之「決標予永發公司」
      處，以立可白塗抹且虛偽填入「鈞長是否同意決標」字樣
      ，並重新製作內容不實之91年10月9日大毅公司得標之開
      標紀錄，交予知情之己○○、庚○○配合簽章，並另通知
      大毅公司Ｈ○○到該局於不實之開標記錄蓋章，並據以辦
      理本案簽約，致大毅公司取得金額為988,571元（未稅，
      加計營業稅為1,038,000元）標案之不法利益，足生損害
      於新竹縣環保局採購標案之正確性及原得標廠商永發公司
      權益。又本案依合約規定「第一期款（工程款20％）：簽
      約後大毅公司需將電腦、印表機、數位相機、井孔（管）
      攝影機等，送交該局審核通過；第二期款（工程合約款50
      ％）：於91年12月30日前完成6口地下水監測井設置並驗
      收完成，並提供本計畫地下水水文資料電子檔及書面文件
      ，經該局審核；第三期款（工程合約款30％）：92年6月
      15 日前完成6口地下水監測井之水樣檢驗，並提交完成期
      末報告7份，經該局審核認可」等情。惟大毅公司遲至91
      年12月30日前，未能如期完成6口地下水監測井設置，即
      申請展延至92年1月31日，大毅公司在92年4月11日再次申
      請第2次展延，請求延至92年4月17日前辦理驗收。承辦人
      Ａ○○因而於同年4月15日簽擬處理方案，方案1「因辦理
      本案過程，已數次催請大毅公司注意時程進度，該公司延
      誤執行本計畫，依原定合約要求執行罰則（每遲延1日扣
      減本計畫千分之1費（用）」；方案2「因不可歸責大毅公
      司，同意該公司所請」等情；被告乙○○竟基於圖利大毅
      公司之概括犯意，在並無不可歸責於大毅公司原因之情形
      下批示：「在合法範圍內同意展延」，罔顧機關利益而違
      法未依合約規定罰款。本案經延誤4個半月時程，大毅公
      司始於92年4月17日完成第6口地下水監測井設置並驗收完
      成。寅○○經被告乙○○之大力相助，使大毅公司非法標
      得本案且順利取得部分工程款，即於同年4月25日親送100
      萬元現金至被告乙○○位於臺北市○○○路之住宅處交其
      收受，以返還部分投資款。
    6.圖利中冶公司及子○○、圖利康城公司部分：
      (1)關於「新竹縣頭前溪、鳳山溪、客雅溪等人工溼地生態
        淨化系統規劃及細部設計案」：本案於92年9月9日公告
        招標（採價格標），因配合政府提倡生態工法，92年9
        月12日公告更正為限制性招標（採最有利標），92年9
        月22日投標截止，92年9月26日開標，計有億美工程顧
        問有限公司（下稱億美公司）、中天環境工程技師事務
        所（下稱中天事務所）、技佳工程顧問有限公司（下稱
        技佳公司）等3家公司投標；開標當日，3家廠商均欠缺
        生態工法業績及證明，因資格不符導致該案廢標。子○○、被告乙○○見本案乃政府長年補助之標案而有利可
        圖，為使子○○代表之公司取得該標案，被告乙○○即
        基於圖利之犯意，與子○○約定於同月26日晚上，在臺
        北市○○區○○路新都里餐廳見面，文化大學景觀系教
        授郭瓊瑩助理張宇欽在場陪席，席間乙○○表示希望中
        冶環境造形有限公司（下稱中冶公司）能與康城公司共
        同參加投標，並向渠等表示計畫書要準備好才有得標機
        會。92年9月28日10時，被告乙○○、子○○、中冶公
        司負責人戌○○、張宇欽相約於臺北市○○路福華飯店
        2 樓咖啡廳見面，雙方討論標案甄選條件須知等資料，
        被告乙○○乃依談妥條件，於同年10月1日將本案重新
        辦理公開招標，意圖使特定廠商佔最有利地位。本案於
        92 年10月21日審查資格標開標，計有4家廠商（億美公
        司、中天事務所、技佳公司及中冶公司）投標，審查結
        果4家廠商均符合資格，開標前，乙○○不但將屬國防
        以外秘密之委員名單洩漏給子○○，甚至與子○○討論
        委員支持意向，以致與中冶公司共同投標之康城公司子
        ○○等有影響評選委員之機會，本案於92年10月27日辦
        理評選，乙○○於當日開標前打電話請評選委員亥○○
        支持中冶公司，當日果由中冶公司經評選取得優先議價
        權，報價進入底價以6,680,000元得標，使中冶公司及
        子○○取得該標案之不法利益。
      (2)關於「新竹縣轄河川流域事業廢水排放管制及輔導改善
        計畫」：新竹縣環保局於92年間為落實對縣內列管之
        320家事業廢污水之稽查管制，依據行政院環保署補助
        款辦理「新竹縣轄河川流域事業廢水排放管制及輔導改
        善計畫」招標，俾執行縣內列管320家事業廢水排放稽
        查檢測工作，建立污染源排放資料庫瞭解確認污水污染
        特性，以制訂更有效管制措施。被告乙○○基於與子○○間之長期合作關係，為使康城公司得標獲利，乃於92
        年11月19日告知子○○底價。本案於93年2月5日公告招
        標，被告乙○○不但積極勸退有意參標廠商投標，且指
        示不知情之承辦課長李建德提供300多家廠商資料供子
        ○○預備投標。嗣同年3月5日本案經委員評選康城公司
        為最優廠商，並經議價以2,400,000元得標。評選後康
        城公司遲未簽約，並向不知情之承辦人Ａ○○要求將合
        約規定應查核廢水排放廠商家數縮減，但Ａ○○以康城
        公司要求與招標須知規定不符拒絕，子○○得標後為增
        加本案獲利，乃於93年3月8日電請被告乙○○出面協調
        。被告乙○○明知投標須知及康城公司提送評選委員之
        「工作計畫書」、「服務建議書」應調查、查核事業廢
        水排放家數為320家，竟召集相關業務單位討論，因承
        辦人Ａ○○堅不調整家數，被告乙○○竟因而調整本案
        原承辦人Ａ○○及課長李建德職務。同月12日被告乙○○與子○○協商，以由康城公司發函請求召開並無先例
        之「工作範疇界定會」方式解套，該公司乃以康城（93
        ）環工字第263號函，請求召開工作範疇界定會，同月
        16日，被告乙○○甚至在電話中指導子○○於工作範疇
        界定會中，以「若不修改工作範疇即不簽約」方式強迫
        減縮調查家數為80至100家，被告乙○○並在電話中承
        諾將在該界定會上加以配合，致本案後續不知情之承辦
        人Ｇ○○及課長玄○○，未依招標須知之320家簽約，
        而依前揭會議結論80至100家據以驗收，被告乙○○以
        此方式圖利康城公司，使康城公司取得減少查核家數節
        省開支之不法利益。
      7.就前揭甲○○官舍修繕部分：被告乙○○為將本案逕交
        由甲○○承包，竟與己○○、丙○○竟共同基於偽造文
        書之概括犯意，明知本案維修工程係於92年底及93年初
        一次施作完成，由丙○○告知不知情之秘書辰○○、行
        政室主任吳成勇等人將「該住所地處潮濕年久失修，造
        成一樓客廳、房間牆壁地板龜裂漏水、磁磚破損」等不
        實事項，登載於職務上所掌之簽呈（93年4月26日2份）
        ，知情之己○○並配合核章。甲○○施工完畢後持其所
        獨資經營之嘉益冷氣行等發票向該局請款，惟因營業項
        目不完全相符而未果，乃向峻安工程行負責人丁○○、
        北一全工程有限公司（下稱北一全公司）經辦部分會計
        事務人員辛○○商借空白發票，甲○○、丁○○及辛○○均明知峻安工程行及北一全公司與新竹縣環保局間並
        無實際交易，竟由甲○○在峻安工程行（92年12月25日
        94,500元、93年5月10日82,950元）及北一全公司（93
        年3月5日97,650元、93年5月10日78,750元）之空白發
        票上填具不實品名、數量、單價及金額，交由丁○○、
        辛○○蓋用公司章，製作內容不實之統一發票，甲○○
        並支付發票金額百分之5或百分之10不等之金額作為補
        償（甲○○、辛○○、丁○○此部分所犯違反商業會計
        法第71條第1款，刑法第216條、第215條行使業務上登
        載不實文書罪，另經本院審結）。嗣甲○○持上開內容
        虛偽發票向新竹縣環保局請款而行使之，丙○○乃將甲○○持送之峻安工程行、北一全公司不實發票（包括黏
        貼「峻安工程行」及黏貼「北一全工程行」等發票各2
        紙之不實「新竹縣環境保護局黏貼憑證用紙」），並將
        該不實事項黏貼於職務上所掌之新竹縣環境保護局黏貼
        憑證用紙送呈請款；己○○明知該部分請款係依據重新
        製作之不實憑證，仍率予核章，使新竹縣環保局據以撥
        款，致生損害於新竹縣政府對於會計事務管理之正確性
        。
    因認被告乙○○上開1.所為，涉有貪污治罪條例第6條第1項
    第4款之圖利罪嫌。上開2.所為，涉有貪污治罪條例第6條第
    1 項第4款之圖利罪嫌，及刑法第132條第1項之洩漏中華民
    國國防以外秘密罪嫌。上開3.所為，涉有貪污治罪條例第6
    條第1項第4款之圖利罪嫌嫌。上開4.所為，涉有貪污治罪條
    例第6條第1項第4款之圖利罪嫌。上開5.所為，涉有貪污治
    罪條例第6條第1項第4款之圖利罪嫌，及刑法第213條之公務
    員登載不實罪嫌。上開6.所為，均涉有貪污治罪條例第6條
    第1項第4款之圖利罪嫌，就(2)洩漏底價部分，另涉有刑法第
    132條第1項之洩漏中華民國國防以外秘密罪嫌。上開7.所為
    ，涉有刑法第213條之公務員登載不實罪嫌。
    (二)訊據被告乙○○堅詞否認有公訴人上開所指犯行，就上開
      1.部分辯稱略以：前揭辦理「93年度柴油車動力暨排煙檢
      測站檢驗計畫」採購案部分，伊指示刪除需具有柴動計畫
      工作經驗，是因為有該經驗的廠商全國僅2至3家，為避免
      參與競標廠商壟斷，所以才將之刪除，況且，此部分刪除
      並不會影響該標案的執行，再者，該年度竫豐公司並未得
      標，更可見伊並無以此圖利竫豐公司之犯意。就上開2.部
      分辯稱略以：前揭辦理94年度「柴油車動力計排煙檢測站
      檢驗計畫」標案部分，期中報告、期末報告任何參標廠商
      都可以索閱，且是已經公開之事項，伊將之交付與午○○
      參閱，並無洩漏秘密可言，又該案是經評選委員評定由竫
      豐公司得標，伊並未影響評選委員，自無圖利竫豐公司可
      言，至於未對竫豐公司罰款部分，因契約本即有約定，在
      經通知未限期補正，才有罰款的情形，而竫豐公司在經通
      知後，即已經在期限內補正，自無何不法可言。就上開3.
      部分辯稱略以：有關「93暨94年度監督辦理掩埋場資源物
      質進場管制措施計劃」標案部分，伊並未影響評選委員，
      該案是由評選委員本於專業自行判斷。就上開4.部分辯稱
      略以：有關「93年度新竹縣營建工程稽查管制計畫」部分
      ，該案是由評選委員本於專業自行判斷，伊並未影響評選
      委員，至於修改招標文件內容，是在廠商反應後，伊認為
      確有不合理之處而予以修改，並無任何不法可言。就上開
      5.部分辯稱略以：本件在進行資格審查時，承辦人員未注
      意招標公告參標廠商必須是「環境檢測機構或環境工程機
      構」，而永發公司、道成公司均是環境顧問公司，且永發
      公司所定標價又低於底價80％，故伊認為本件原不應宣布
      決標，但承辦人員仍卻宣告決標與永發公司，故伊依政府
      採購法第58條之規定，為前揭批示，要永發公司、道成公
      司補實蹟證明，否則就決標與次低標廠商；至於其後承辦
      人員Ａ○○所擬的函稿簽呈，表示本案應廢標、要重新招
      標，但該簽呈並未呈核給伊，故伊並不知道承辦人員此部
      分之作法，但本案既然前已經開標程序，資格審查認為符
      合，故依政府採購法第58條之規定，事實上不應如Ａ○○
      所擬簽呈，要將本案廢標、重新招標，而是應通知廠商補
      證明資料，依次遞補，故其後所上的簽呈，記載永發公司
      、道成公司未能提出業績證明，將本案決標與第三順位之
      大毅公司，伊依政府採購法的規定批示核可，並無任何不
      法、不實可言。至於大毅公司履約遲延的部分，承辦人員
      在將此事項呈核給伊時，伊對於該延遲原因有否可歸責大
      毅公司並不清楚，所以才批示在合法範圍內同意展延，其
      後即由承辦人員判斷是否依法同意展延或罰款，伊並無故
      違約定，而圖使大毅公司免得罰款之不法利益。就上開6.
      部分辯稱略以：此部分的計畫案，都是由評選委員本於專
      業判斷，擇得分最高者得標，伊並未影響委員的評選；至
      於(2)所指洩漏底價部分，並非事實，伊當時是告知子○○
      本案的預算金額，而預算金額是屬於公告事項，自非洩漏
      機密事項。就上開7.部分辯稱略以：本件官舍修繕均有實
      際施作，只是因為經費不足，所以才分別報價請款，故因
      此登載之簽呈，內容並無不實可言；至於甲○○其後領款
      之發票憑證，本件既然確有施作，承辦人員根據發票施作
      內容，核對是否符合，並不知道所據以請領的發票是虛開
      的，因此據以黏貼憑證請款、核章，並無不實可言等語。
    (三)按犯罪事實，應依證據認定之，無證據不得認定其犯罪事
      實；又不能證明被告犯罪者，應諭知無罪之判決，刑事訴
      訟法第154條第2項、第301條第1項分別定有明文。又刑事
      訴訟法上所謂認定犯罪事實之證據，係指足以認定被告確
      有犯罪行為之積極證據而言，該項證據自須適合於被告犯
      罪事實之認定，始得採為斷罪資料。如未能發現相當證據
      ，或證據不足以證明，自不能以推測或擬制之方法，以為
      裁判之基礎。又刑事訴訟上證明之資料，無論其為直接或
      間接證據，均須達於通常一般之人均不致有所懷疑，而得
      確信其為真實之程度，始得據為有罪之認定，若其關於被
      告是否犯罪之證明未能達此程度，而有合理性懷疑之存在
      ，致使無從形成有罪之確信，根據「罪證有疑，利於被告
      」之證據法則，即不得遽為不利被告之認定（最高法院29
      年度上字第3105號、40年臺上字第86號、76年臺上字第49
      86號等判例意旨參照）。經查：
    1.有關前揭公訴意旨1.所指「93年度柴油車動力暨排煙檢測
      站檢驗計畫」採購案部分：
      (1)該採購案原公告規定廠商應具有「柴動計畫工作經驗」
        之資格，因午○○所經營之竫豐公司不具有該工作經驗
        ，無法參與該採購案競標，被告乙○○確有依午○○所
        請，允諾刪除該參標廠商需具「柴動計畫工作經驗」之
        資格，其後交由承辦人員辦理更正後重新公告，其後竫
        豐公司確有因此參與本案投標等情，業據被告乙○○於
        偵查中供承不諱，且分經證人午○○、黃瓊妹、庚○○
        、酉○○於偵查中證述屬實，並有被告乙○○與午○○
        、黃瓊妹對話之通訊監察譯文、本件採購案之原公告、
        其後刪除該資格之簽呈、更正後之公告等（此部分附於
        該採購案卷）附卷可稽。
      (2)公訴人雖以被告乙○○僅依參與競標廠商負責人午○○
        所請，即刪除該標案原先應具有「柴動計畫工作經驗」
        的資格，使原不具有資格的竫豐公司取得參與本件採購
        案投標，而認此部分有圖竫豐公司之不法利益。惟按修
        正前戡亂時期貪污治罪條例之圖利罪，固不以直接圖得
        財產上之不法利益為要件，但無論係圖利自己或他人，
        其所圖得者，均必須可轉換為財產上之不法利益，並可
        計算其數額，始與法意相符。徵諸同條例第十條所得財
        物應予追繳及第十二條第一項情節輕微，而其所得或所
        圖得財物在銀元三千元以下者，適用有較輕處罰規定之
        刑法或其他法律等規定，尤為顯然（最高法院81年度臺
        上字第2452號、82年度臺上字第5911號判決要旨參照）
        。則本件僅係令原無參與投標資格的竫豐公司，得以參
        與本件採購案競標，其得以參與競標，即並非當然可與
        取得本件採購案的利益同視，且又未因此有何期待利益
        可言。則公訴人此部分所指「得以參與投標的資格」按
        上所述，自非圖利罪所規範之不法利益。再者，就機關
        此部分採購案經公告後，能否更改參標廠商資格乙節，
        經本院就此函詢政府採購法之主管機關即行政院公共工
        程委員會，其函覆稱：…至於投標廠商資格條件，係由
        機關衡酌其採購個案特性及實際需要，依政府採購法第
        36條、第37條及投標廠商資格與特殊或鉅額採購認定標
        準，本於權責核定，並於招標文件預為載明，原機關刪
        除原定參標廠商需具「柴動計畫工作經驗」之限制，依
        上開標準尚無不可，惟刪除此限制，其涉及公告中之招
        標文件者，辦理程序應符合政府採購法第41條第2項、
        第75條第2項及第48條第1項之規定等語。則本件採購機
        關本於其權責，將參標廠商資格做修正，且在修正後，
        確有重新辦理公告，按上所述，並無不可。雖被告乙○○僅因與午○○所請，即將該資格刪除，此舉或有違其
        辦理採購案職務行政上應公平之要求。然依證人即該案
        評選委員有黃○○於本院審理時所述：（要執行這個計
        畫，是否需要具有「柴動計畫工作經驗」？）伊不會要
        求，只要他有空污的基本就可以，不一定要柴動，（是
        否只要有空污的背景就可以直行柴動計畫？）伊覺得要
        有空氣污染計畫的經驗就可以，不一定需要有柴油動力
        的經驗…（這種檢測技術，是否一定需要有相當的經驗
        為必要？）只要有空氣檢測的經驗就可以勝任，（就你
        所知93年度具有「柴動計畫工作經驗」的公司有幾家？
        ）伊知道春迪公司有，伊知道有二、三家…有這方面的
        經驗公司不多等語；證人亥○○就此於本院審理時所述
        ：（剛才黃○○所述，這個計畫並不以有經驗為必要，
        是否合理？）合理，因為技術面不是高難度，是很平常
        的排放量定期檢測，（所以沒有執行計畫的經驗，對這
        個計畫的執行並沒有特別的影響？）是等語；證人即同
        計畫94年度之評選委員天○○、Ｄ○○就此於本院審理
        時，亦均此計畫並不以有「柴動計畫工作經驗」為必要
        ，證人Ｄ○○更證稱：動力柴油計的部分，在國內的縣
        市這種公司很少，伊在桃園縣評選過是春迪做的，就伊
        所知執行過的廠商不多等語（以上見本院卷三所附95年
        11月9日審判筆錄）。可見此資格刪除對於該計畫的執
        行不僅並無影響，反而刪除過後，使得能參與投標之廠
        商增加。是本件並非不得變更參與競標廠商資格，而變
        更後又有重新辦理公告程序，且此變更對該計畫執行又
        無影響，反而更能廣邀其他廠商競標，亦難認被告乙○○此舉有何不法可言。
      (3)竫豐公司參與該案投標，其後經評選結果，竫豐公司並
        未取得本件採購案等情，有該評選結果之簽呈及評選結
        果等（附於該採購案卷）附卷可稽。本件既未圖得不法
        利益，自與貪污治罪條例第6條第1項第4款之構成要件
        未合。故公訴意旨此部分所指：被告乙○○明知採購人
        員倫理準則規定採購人員不得關說等相關法令，於當日
        評選前，電請評選委員黃○○支持「竫豐」，影響黃○○之評分意識、詎料評選結果竫豐公司落選，被告乙○○當晚與午○○通電話時，竟表示因其過於自信錯估委
        員票數且為了不讓竫豐公司贏太多，致午○○未能得標
        本案，並安慰午○○稱「明年，不論如何一定要把他弄
        起來，很不甘願」等語，僅足認被告乙○○確有辦理本
        件事務行政責任上應予非難之處，然究與刑責無涉。
    2.有關公訴意旨前揭2.所指94年度「柴油車動力計排煙檢測
      站檢驗計畫」標案部分：
      (1)就公訴人所指：被告乙○○復基於前揭相同圖利之概括
        犯意，刪除投標廠商需具「柴動計畫工作經驗」資格規
        定部分。本件「投標資格」並非圖利罪所規範之不法利
        益，既有如前述，況且，該標案是屬於年度例行性計畫
        ，已據證人酉○○、庚○○於本院審理時證述在卷，則
        前揭93年度既已經刪除，其後94年度依循辦理，自難認
        被告乙○○有何公訴人此部分所指「刪除」此資格規定
        之行為。
      (2)就公訴人所指違反政府採購法第34條之規定，將競爭廠
        商春迪公司91年度「柴油車動力計排煙檢測站檢驗計畫
        」期中報告及93年度期末報告等屬國防外應秘密之文書
        ，洩漏而提供予午○○參閱準備部分。依被告乙○○於
        偵查中所述，固坦承有交付此部分文書資料與午○○參
        考之行為，且偵查中經搜索竫豐公司結果，亦確有扣得
        此部分文書資料，俱如前述。然依證人庚○○就此於本
        院審理時所述：從91年度還是92年度開始，伊等會把期
        中、期末報告公告在網站上等語。此部分並有被告乙○○所提新竹縣環保局之網站列印資料（附於本院卷四第
        53頁）可按。是此部分既已屬公開事項，被告乙○○將
        之交付與午○○，即令有違辦理採購業務應公平之要求
        ，究與刑法第132第1項所規範之洩漏國防以外秘密行為
        無涉。
      (3)就公訴人以被告乙○○前揭將服務建議書、期中報告、
        期末報告等文書交付與午○○參閱準備，使其取得不公
        平之競標優勢，及在被告乙○○極力護航下，因而獲得
        該年度之採購案部分。按貪污治罪條例第六條第五款之
        對於非主管或監督之事務，利用職權機會圖利罪，除行
        為人對於其非主管或監督之事務，明知違背法令，而有
        利用職務機會之圖利行為外，尚須其行為與所圖自己或
        其他私人之不法利益間，有相當因果關係為必要。若其
        行為與所圖自己或其他私人之不法利益間，並無相當之
        因果關係，自不能以行為人一有違背法令之行為，即科
        以上開圖利罪責（94年度臺上字第2034號判決要旨參照
        ）。查，被告乙○○固有公訴人此部分所指將服務建議
        書、期中報告、期末報告交付與午○○參閱準備，已如
        前述。此舉固足認午○○所經營之竫豐公司得取得較優
        之資訊，相較於其他參與競標之廠商而言，具有優勢之
        不公平競爭地位。然本件係採限制性招標，由新竹縣環
        保局邀請之評審委員公開評選後，由最優良廠商辦理議
        價且在底價以內之最低標為得標廠商，有該採購案之簽
        呈、招標公告等在卷足憑。是被告乙○○此部分交付資
        料之行為，並非即當然使竫豐公司取得本件採購案，難
        認此舉有何相當因果關係。至於公訴人所指被告乙○○
        積極為竫豐公司「護航」乙節，不僅未提出任何事證證
        明。參以該案評選委員黃○○、亥○○、陳秋楊、Ｄ○○、Ｆ○○就此於本院審理時所述，辦理本件評選時，
        被告乙○○並無任何影響其等評選之行為等語（見本院
        卷三所附95年11月9日及同年月20日審判筆錄）。則公
        訴人所指在被告乙○○「積極護航下」使竫豐公司取得
        本件採購案云云，顯乏所據。
      (4)公訴人所指被告乙○○使竫豐公司獲得免予罰款不法利
        益部分。依被告乙○○於偵查中所述，雖坦承因為午○○之妻黃瓊妹要求，而有向庚○○問及本件罰款之事，
        而證人黃瓊妹就此亦於偵查中證稱：確有打電話要被告
        乙○○幫忙溝通等語。然依證人酉○○於偵查中所述：
        合約規定得標廠商須提送3張檢驗人員柴動檢驗證照，
        若廠商未提出，則需依約扣款…竫豐公司得標後，原計
        畫留用前（93）年度得標廠商春迪公司3位具證照之檢
        驗人員，惟春迪公司2位具證照之檢驗人員撤走，僅餘
        陳在文、吳明宏（當時尚未取得證照）2人在線上操作
        ，期中僅陳在文擁有證照，伊發現該公司提送之證照不
        足時，乃與課長庚○○商議，為使排煙檢驗站正常運作
        ，暫不予罰款，而係發函要求竫豐公司儘快提送補足…
        伊記得庚○○曾表示本案要以扣款方式處理，期間討論
        的經過詳情伊已記不得，只知道最後就是決議先函請該
        公司儘快提送補足等語（見94年度偵字第9180號卷一第
        170頁反面）。可見此部分「先函請竫豐公司儘速補足
        」之決議，係證人酉○○與庚○○商討後而為。是否有
        公訴人所指被告乙○○加以施壓，而令其等不要扣款等
        情，並不足以證明。即令證人酉○○前揭所述「暫不罰
        款，先定期通知竫豐公司補正」之決議，係被告乙○○
        施壓所致。然依卷附計畫合約書第7條之規定，在有非
        可歸責於廠商之事由下，履約期限並非不得延期。又依
        證人酉○○前揭偵查中所述，可知該證照並非在參標之
        時即需補齊，而是要求在執行時應具備，又此時不足之
        原因，是原所欲留用之前廠商業務人員突然離職所致，
        此事後偶發之事由，既有可能屬無可歸責於竫豐公司，
        則前揭經暫不罰款，先通知後命補正之行為，當亦不違
        反本件契約規定之旨，難認有何不法可言。再者，圖利
        罪所謂之「違背法令」，依立法理由之說明，該「法令
        」係指法律、法律授權之法規命令、職權命令、委辦規
        則等，對不特定多數人民就一般事項所作對外發生法律
        效果之規定而言（最高法院93年度臺上字第4499號判決
        要旨參照）。此部分即令如公訴人所指，一有違反證照
        應補足之規定即應依契約扣款，而此未扣款是因為被告
        乙○○施壓所致，然此究屬是否行使契約之權利，而契
        約效力又僅在契約當事人間，並不及於契約以外之多數
        不特定人民，並未對當事人以外之人產生法律效果，依
        前開說明，此違反契約規定之行為，自非貪污治罪條例
        第6條第1項第4款所稱之「法令」。
    3.有關公訴意旨前揭3.所指「93暨94年度監督辦理掩埋場資
      源物質進場管制措施計劃」標案部分：
      (1)在被告乙○○任職期間，新竹縣環保局確有辦理該採購
        案，並於前揭時日進行評選會議，參標廠商有竫豐公司
        與能碩公司等情，固據被告乙○○於偵查中自承在卷，
        並有該評選會議簽到簿及委員評比標準表等（附於該採
        購案卷）附卷可稽。
      (2)依卷附被告乙○○評選當天與評選委員亥○○之電話譯
        文：「A（即被告乙○○）：你到那裡？B（即亥○○）
        ：我到位了，我等你們局裡派車來載我，我已經等了二
        十分鐘，每次都等不到，你們那個很散…A：竫豐，嘉
        義的。B：喔，沒問題，待會見。」；及被告乙○○與
        評選委員壬○○之電話譯文：「A（即被告乙○○）：
        宇傑？B（及壬○○）是，局長你好。：A：你到了沒？
        B ：快了，我在路上。A：竫豐。B：竫豐，是不是，好
        。」（見94年度偵字第9180號卷六第1247至1248頁）。
        固足認被告乙○○在評選當天確有播打電話給該案評選
        委員，並請委員支持竫豐公司之意，而有違其辦理採購
        案應遵守之倫理規範。然依卷附資料，僅足以證明被告
        乙○○評選當天有撥打電話給前揭2位評選委員，請其
        支持該特定參與競標之廠商，除此之外，被告乙○○在
        此之前有何再積極影響委員評選之行為，均付之闕如。
        則能否僅以被告乙○○在當天打電話給該委員，請其支
        持特定廠商，此舉就即足以影響評選之專業判斷，洵非
        無疑。參以本案係採限制性招標，由新竹縣環保局邀請
        之評審委員公開評選後得標廠商，有該採購案之招標公
        告等在卷足憑。本案即令以被告乙○○本身及前揭受影
        響之2位委員，尚有其餘3位評選委員，是被告乙○○此
        舉並非當然即能使竫豐公司取得本件採購案。再者，依
        亥○○及壬○○於本院審理時之證述，均證稱是依據自
        己的專業而為評選，並未受到被告乙○○的影響等語。
        且該案經評選結果，委員均一致判斷竫豐公司為較優良
        廠商。則被告乙○○前揭撥打電話給評選委員之行為，
        是否足以影響評選委員之判斷，既尚有可疑之處，自難
        要被告乙○○就此負圖利之罪責。
    4.有關公訴意旨前揭4.所指「93年度新竹縣營建工程稽查管
      制計畫」採購案部分：
      (1)在被告乙○○任職新竹縣環保局局長期間，確有辦理本
        件採購案，被告乙○○為使竫豐公司得標，確有將評選
        委員名單洩漏與午○○，並圈選對竫豐公司有利之評選
        委員，俱如前揭述。雖本案其後評選結果，竫豐公司果
        然擊敗另一參標之新系環境技術有限公司標得本案，有
        評比標準表及決標公告等（附於該採購案卷）附卷可稽
        。然以被告乙○○交付評選委員名單、為午○○圈選較
        為有利之委員，此舉固足認午○○所經營之竫豐公司得
        取得較優之資訊，相較於其他參與競標之廠商而言，具
        有優勢之不公平競爭地位。然本件係採限制性招標，由
        新竹縣環保局邀請之評審委員公開評選後，由最優良廠
        商辦理議價且在底價以內之最低標為得標廠商，有該採
        購案之簽呈、招標公告等在卷足憑。是被告乙○○此部
        分交付資料之行為，並非即當然使竫豐公司取得本件採
        購案，二者間有何相當因果關係，自應有其他積極證據
        加以證明，始能據以為被告乙○○有罪之認定。然依卷
        附事證，不僅並無此部分之積極事證可佐。參以證人即
        本案評選委員宇○○、未○○、丑○○、Ｆ○○、癸○○、Ｅ○○於本院審理時均一致證稱：本件評選並未受
        到被告乙○○任何干擾、影響等語（附於本院卷三95年
        11月20日審判筆錄）。則公訴人所指被告乙○○以此方
        式使竫豐公司取得本件採購案之不法利益云云，顯乏所
        據。
      (2)公訴人所指在本案招標過程中，午○○認92年11月17日
        所公告之評選須知所列「租用稽查車5輛（限2000cc以
        上含四輪傳動功能）、TSP採樣測定30處次，設置落塵
        量監測站5站，每處次作上、下風區採樣，共計60點次
        等項次」等工程項次之工作內容過重，必將增加成本支
        出，即於同日電請被告乙○○解決，被告乙○○即要求
        承辦課長庚○○修改工作內容，將本案評選須知工作內
        容修正為「一、指派常駐本局專案工程師至少6人以上
        ，及租用稽查車2輛、電話（含傳真機功能）乙具及通
        訊傳輸網址2個、衛星定位儀乙具。二、稽巡查工地件
        數以列管繳納營建工程空污費徵收原件數需達100%，但
        至少需達巡查件數3000件/年，稽查件數600件/年，其
        中有300 數次應進行假日巡查。三、配合本局辦理一場
        次成果發表會。四、TSP採樣測定30處次，設置落塵量
        監測站5站」，其後再辦理公告等情，固據被告乙○○
        於偵查中坦承在卷，且經證人庚○○於偵查中證述屬實
        ，並有被告乙○○與午○○之通訊監察譯文、被告乙○○與庚○○之通訊監察譯文、該修正之簽呈及更正公告
        等附卷可稽。即令被告乙○○此舉有違公訴人所指採購
        倫理準則之規定，然此部分招標須知修改，既係在該案
        辦理招標過程中，則此內容經修正後公告，並非僅對於
        竫豐公司有所適用，即令其餘參與競標之廠商，其內容
        亦均屬相同。再者，本件辦理招標須知內容修改，既係
        在公開招標時，又本件標案其後尚須經過評選擇定得標
        廠商，已如前述，則竫豐公司是否能得標，均屬未能確
        知之事，何能以此即認是在圖利竫豐公司？綜此，被告
        乙○○在該案公告招標過程中修改該工作內容，難認有
        何為竫豐公司圖得不法利益可言。
    5.有關公訴意旨前揭5.所指圖利大毅公司及被告乙○○本人
      部分：
      (1)在被告乙○○任職期間，確有辦理本件採購案，而該採
        購案係採公開招標，以投標總價低於底價且為最低價者
        得標，有辦理該案之簽呈、招標公告（附於該採購案卷
        ）等附卷可稽。本案於91年10月9日在該局進行開標作
        業，投標廠商除大毅公司外，尚有臺灣檢驗科技股份有
        限公司、永發公司、道成公司，在進行資格審查後，僅
        臺灣檢驗科技股份有限公司資格不符，其餘之大毅公司
        、永發公司、道成公司資格均符合招標規定，隨即進行
        價格標，永發公司、道成公司及大毅公司投標價依序為
        880,400元、1,015, 000元及1,038,000元，故由最低價
        之永發公司得標，惟其標價低於底價（1,128,000元）
        之80%，經不知情之會計室主任己○○以低於底價80%
        計算之合理標價（902, 400元）為由，要求永發公司繳
        交差額保證金22,000元，永發公司負責人地○○當場提
        出說明稱：「可如期履約並同意繳交差額保證金」等語
        ，主持人庚○○隨即當場宣佈決標，戊○○並在開標紀
        錄之「決標過程」欄載明「決標永發公司」，隨即交地
        ○○在開標紀錄得標廠商欄簽名、蓋章，並於91年10月
        11日簽擬「主持人宣布決標」、「廠商願意繳交差額保
        證金」及與永發公司辦理簽約程序之文稿送呈；被告巫
        健召見該簽呈後，即找庚○○、己○○至其辦公室，稱
        本案資格審查有問題，永發公司、道成公司係顧問公司
        ，與本案環境工程性質有違，且有低價搶標之嫌，須加
        以排除，乃於戊○○之前述簽呈上加註「一、公告並投
        標須知，應徵資格明確標明環境檢測機構或環境工程機
        構，基此已排除顧問公司」及「二、低於底價百分之八
        十低價搶標，能否兼顧工程品質，該公司應於二日內提
        出，地下水監測或地下水質檢測獨立執行完成之業績，
        以資證明能勝任；兩項重要工作，如均為上包公司，再
        轉由下包公司執行，要有違招標意旨（應退回水質課處
        理）」等意見；水質課之承辦人Ａ○○乃於91年10月15
        日擬妥函稿簽呈「依據政府採購法第58條規定及本局評
        估，貴公司所投總標價低於底價百分之八十，有降低品
        質之虞，認定本次開標為廢標，本案將另行重新公告招
        標」之函稿通知永發公司，課長庚○○另加註「依政府
        採購法第58條暨執行程序第4項機關執行程序第3點內容
        規定通知該公司並另行重新公告招標」等語；其後本案
        並未廢標辦理重新公告招標，而係以永發公司、道成公
        司未能於期限內提出相關業績證明其履約能力為由，即
        將本案遞補與第三順位之大毅公司，由庚○○於91年10
        月21日將此事項另擬撰簽呈，交被告乙○○批示核可後
        ，即交行政室戊○○接續辦理決標、簽約等事宜，而由
        大毅公司取得本件採購案等情，業據被告乙○○於偵查
        中供承在卷，且分經證人庚○○、己○○、戊○○、Ａ
        ○○於偵查中證述屬實，並有本件資格審查表、開標紀
        錄、簽呈、工作計畫合約書等（附於該採購案卷）在卷
        足憑。
      (2)公訴人雖以本件資格審查後，承辦人員均認並無資格不
        符情形，卻僅被告乙○○以前揭簽呈批示認為有問題，
        又本案如認資格有問題，卻又未依承辦人Ａ○○原擬之
        函稿廢標後辦理重新公告招標，且又未通知永發公司、
        道成公司補證明，就逕行遞補與第三順位之大毅公司等
        為由，認被告乙○○有圖利自己及大毅公司之行為。然
        查：
        依本件辦理公開招標前91年8月21日「再簽」之簽呈
          所載「應徵資格是否應相關技術」等語（附於該採購
          案卷）。而己○○就此則於偵查中證稱：承辦人意見
          採公開招標，而伊則於再簽呈上會簽意見為「應徵資
          格是否應相關技術」，應係提醒承辦人員投標廠商應
          具備監測或檢測技術等語（見94年度偵字第9180號卷
          三第424頁）。又該「再簽」其後課長庚○○確有補
          記載「已依會簽修正完畢」「會簽內容有修正」等語
          。而證人Ａ○○就此亦於偵查中證稱：會計室會簽時
          加註「應徵資格是否應相關技術」意見，經課長廖其
          貴於簽上附件廠商應徵資格中增加「經國內主管機關
          核准設立之環境檢測機構或環境工程機構」條件後，
          隨即本案據以遷移行政室辦理招標作業等語（見94年
          度偵字第9180號卷三第566頁反面）。可見在辦理本
          件公開招標前，即確有應徵廠商應具有實績技術之要
          求，並在修改後於應徵資格中加註此條件，而非如公
          訴人所指，僅單獨被告乙○○在本件完成招標程序後
          ，因見非大毅公司得標而是由永發公司得標時，才突
          然提出此觀點。參以本件公告函稿所載應徵資格為「
          經國內主管機關核准設立之環境檢測機構或環境工程
          機構」，惟投標須知補充說明卻記載「經國內主管機
          關核准設立登記之學術、研究或技術顧問機構」（均
          附於該採購案卷）；二者確有相扞格之處。是以本件
          招標公告與投標須知所載，既有此不相合之處，何以
          卻仍能完成前揭3家廠商之資格審查乙節，依證人即
          參與本件資格審查之人Ｂ○○於本院審理時所述：因
          為本案伊是臨時受命去參加會審，所有的招標文件裡
          面，伊沒有看過，所以伊不清楚，伊是根據平常的作
          業，去審核所有的文件是否齊全，伊不知道裡面是否
          有其他規定或要求，（所以你是審核廠商資格，對審
          核標準完全不清楚？）伊是審核他所檢附文件是否齊
          全，至於是不是有特別的規定，伊並不清楚，伊不清
          楚原來承辦人是休假，或是出差，伊是臨時受命去參
          加此標案的開標作業程序，是庚○○指示伊去的，（
          庚○○指示你去的時候，有無告知你此案與一般案件
          有不同之處？）沒有，（所以是按照一般的標案進行
          ？）是，（提示招標公告）伊在參與會審時，沒有這
          些資料等語（附於本院卷四96年8月22日審判筆錄）
          。可見該局所謂「資格審查」，僅就廠商所提文件資
          料室否齊全即逕行認定，而未顧及前揭辦理本件公開
          招標前「再簽」所載「應具相關技術」之要求。職是
          故在本件完成前揭開標、決標程序後，簽呈與被告巫
          健次時，其基於主管職責，提出前揭質疑，並非全屬
          無因。是尚難以此為由，即遽認此舉目的是在圖利被
          告乙○○自己及大毅公司。
        又本件原辦理資格審查程序既有如前述疏失，承辦人
          員未察卻又逕行宣告本件完成資格審查，由最低價之
          永發公司得標。被告乙○○就此部分為前述簽呈指示
          後退回承辦人Ａ○○另行處理，而Ａ○○雖有依此擬
          前述「本件擬廢標後重新公開招標」之函稿。依其所
          擬之函稿意旨：「依據政府採購法第58條規定及本局
          評估，貴公司所投總標價低於底價百分之八十，有降
          低品質之虞，認定本次開標結果為廢標，本案將另行
          重新公告召標」等語，俱如前述。惟依政府採購法第
          58條「機關辦理採購採最低標決標時，如認為最低標
          廠商之總標價或部分標價偏低，顯不合理，有降低品
          質、不能誠信履約之虞或其他特殊情形，得限期通知
          該廠商提出說明或擔保。廠商未於機關通知期限內提
          出合理之說明或擔保者，得不決標予該廠商，並以次
          低標廠商為最低標廠商。」之規定以觀，是以本件資
          格審查無誤，惟認為最低標廠商有低價搶標不能誠信
          履約時，可宣布不予決標，並要求該廠商提出說明，
          若未能合理說明，則由次一順位廠商依序遞補。並非
          如承辦人Ａ○○所擬本件應廢標後再重啟公開招標的
          程序，故Ａ○○此部分所擬之辦法，顯不合於政府採
          購法第58條之規範意旨。此觀證人申○○就此於本院
          審理時所述：（本件係承辦人員在審核時，認為廠商
          資格沒有問題，而呈報到主管機關首長，首長認為資
          格有問題，此情形要如何辦理？）要看招標機關實務
          面如何執行，有無政府採購法第48條第1項規定情形
          ，得不予決標，也就是廢標再重行辦理，如果沒有第
          48 條規定，即應依規定辦理決標，尚不得宣布廢標
          ，否則會影響該得標者權益等語，更足以證明。是本
          件既係因承辦人員疏失，導致招標公告與投標須知應
          徵資格有所扞格，又未依政府採購法第48條之規定，
          不予開標、決標，反而進行開標，並為資格審查認為
          符合，從而在維護該次參標廠商之既得權益下，況且
          得標之永發公司，確有低於底價百分之八十的情況，
          次一順位之道成公司，又確為顧問機構，而與前揭原
          所要求之廠商資格條件不符，故被告乙○○以前揭事
          由，要求承辦人員通知永發公司、道成公司補實績證
          明，核與前揭政府採購法第58條之規定意旨無違。
        至於本件有否依規定通知永發公司、道成公司補實績
          證明乙節，公訴人雖以永發公司負責人地○○於偵查
          中證稱：並未接獲此部分之通知等語為據。然依證人
          Ａ○○於本院審理時所述：（有無聯絡過廢標前的得
          標廠商？）有，當時有一家公司（永發公司）有派駐
          人員陳帝佑在伊局裡面，他們公司有參與投標，伊有
          請他們公司拿出相關業績證明，他說沒有，後來公司
          老闆有來，伊有問他，請他拿出相關證明，老闆也說
          沒有，（你直接詢問永發公司的派駐人員，也是直接
          詢問永發公司的老闆？）是，事先也有電話通知聯絡
          過，也有問過一家公司，有一位原來是伊局裡的替代
          役…（另一家公司有無提出相關業績證明？）陳主峰
          那家公司有傳真過來契約封面，但資料不齊全，伊有
          請他補資料，可是後來沒有補過來，（何人要你聯絡
          永發公司的？）就是根據剛剛檢察官提示給伊看的文
          件，就是行政室簽給伊們上級長官批示的那頁，（是
          否簽退水質課處理的文件？）是等語（見本院卷四96
          年7月26日審判筆錄）。證人即道成公司負責人林斌
          龍就此於本院審理時所述：伊記得有要求伊提供一個
          證明文件，但伊提不出來他所要求的資格證明，印象
          中是一個可以來執行此案的證明，因為伊心虛，伊的
          專長是在空氣污染，所以此案就沒有再去做後續的瞭
          解…開標後有電話來要，伊記得是如果有資料給他們
          ，大概就是馬祖相關水污染計畫，但該計畫當時是否
          已經結案伊忘記，其他的伊就提不出來等語（見本院
          卷四96年7月12日審判筆錄）。可見承辦人Ａ○○確
          有依被告乙○○之指示，辦理通知永發公司、道成公
          司補相關實績證明，此觀其於91年11月5日所擬之函
          稿，其上亦確有記載「道成公司後補連江縣合約影本
          桃園及榮民化工廠資料，哪有部分工作涉及地下水監
          測項目之業績，再電話通知該公司再續補詳實資料，
          惟迄未回復」等語（附於本件採購案卷），更足以證
          明。是即令如證人地○○所述未接獲通知，有可能是
          有通知其公司業務人員，惟在聯繫上疏忽，以致陳致
          谷不知有此補正之事，抑或可能是承辦人Ａ○○本身
          之粗疏所致，原因不一而足，是尚難以相關人員之疏
          失，即遽認被告乙○○有圖利於自己及大毅公司之不
          法行為。
        再者，本件係以投標總價低於底價且為最低價者得標
          ，已如前述。則若被告乙○○真確有如公訴人此部分
          所指「為圖將本案交由大毅公司得標，以期能在近期
          內取回投資款」等情，則以被告乙○○己身為該案之
          主管，底價又是其職權所核定，被告乙○○直接逕以
          告知底價之方式，即可使大毅公司順利取得本件採購
          案，何需大費周章，先讓大毅公司與其他公司比價，
          在發現比價不成後，還要再透過承辦人員配合，以修
          改得標紀錄之迂迴方式而為？是被告乙○○辯稱本件
          並無圖使自己及大毅公司獲得不法利益等語，並非全
          屬無據。
      (3)本件由第三順位之大毅公司遞補取得採購案既與政府採
        購法所規範意旨無違，且承辦人員Ａ○○確有依指示辦
        理通知補實績證明，惟均未取得永發公司、道成公司所
        補資料等情，俱如前述。則公訴人所指被告乙○○命庚○○所擬91年10月21日簽呈記載「將永發公司、道成公
        司均未能於2日內提出相關業績證明其履約能力，簽請
        決標予第3順位之大毅公司」；及戊○○辦理決標予大
        毅公司，將91年10月9日原製作之開標紀錄「決標過程
        」之「決標予永發公司」處，以立可白塗抹填入「鈞長
        是否同意決標」字樣，並重新製作91年10月9日大毅公
        司得標之開標紀錄，交予己○○、庚○○配合簽章，並
        另通知大毅公司Ｈ○○到該局於開標記錄蓋章等情節，
        自無何內容不實可言。
      (4)至於公訴人前揭所指使大毅公司獲得免予罰款之不法利
        益部分：本案依合約規定「第一期款（工程款20％）：
        簽約後大毅公司需將電腦、印表機、數位相機、井孔（
        管）攝影機等，送交該局審核通過；第二期款（工程合
        約款50％）：於91年12月30日前完成6口地下水監測井
        設置並驗收完成，並提供本計畫地下水水文資料電子檔
        及書面文件，經該局審核；第三期款（工程合約款30％
        ）：92年6月15日前完成6口地下水監測井之水樣檢驗，
        並提交完成期末報告7份，經該局審核認可」；惟大毅
        公司遲至91年12月30日前，未能如期完成6口地下水監
        測井設置，即申請展延至92年1月31日，大毅公司在92
        年4月11日再次申請第2次展延，請求延至92年4月17日
        前辦理驗收。承辦人Ａ○○因而於同年4月15日簽擬處
        理方案，方案1「因辦理本案過程，已數次催請大毅公
        司注意時程進度，該公司延誤執行本計畫，依原定合約
        要求執行罰則（每遲延1日扣減本計畫千分之1費（用）
        」；方案2「因不可歸責大毅公司，同意該公司所請」
        ；被告乙○○確有批示：「在合法範圍內同意展延」；
        而Ａ○○即依此未對大毅公司請求罰款等情，固據證人
        Ａ○○於本院審理時證述明確在卷，並有本件合約書、
        上開簽呈等（附於該採購案卷）在卷足憑。然依證人Ａ
        ○○就此於本院審理時所述：因為大毅公司提出的是合
        理的，因為提出的理由有二項，一項是他們認定是專業
        ，他們選擇的監測井在水質養殖所，剛開始不同意讓他
        們鑿井，印象中有透過伊等溝通協調，他們才同意鑿井
        ，所以有延宕到他們的作業時間，第二個理由是投標開
        標時間太久，因為有打簽，局長批示在合法範圍內同意
        展延，所以跟課長討論過後，伊等又有打簽，他們沒有
        提出反對意見，所以就認為是合法的…因為他們提出的
        意見都是事實，伊有跟當時的課長討論，上面記載的都
        是事實…鑿井延宕及開標延宕並非他們所造成的，因為
        這個東西與原來合約結案的進度不一樣，要報給上級長
        官知道，請長官裁示，因為他說合理範圍內，這個簽呈
        也有會過局裡面上過採購法的科室人員，他們沒有表示
        反對意見，所以認為是合理的等語（見本院卷四96年7
        月26日審判筆錄）。則承辦人員Ａ○○是因為該工程延
        宕確有與原合約所定之期限有違，但查證結果，又認為
        該延宕事由可能非可歸責於大毅公司，才會簽請主管即
        被告乙○○批示，是被告乙○○依此批示「在合法範圍
        內同意展延」，Ａ○○乃依其所認知據以未對大毅公司
        裁罰，實與合約規範意旨無違，難認有何不法之情。
      (5)綜上，本件既無公訴意旨所指被告乙○○為圖利自己及
        大毅公司，而違法將本件採購案逕交由大毅公司承作之
        事，則公訴意旨其餘所指被告乙○○與大毅公司負責人
        寅○○投資往來之關係、及其後取回投資款等情，即令
        屬實，亦核與本件無涉。
    6.有關公訴意旨前揭6.所指圖利中冶公司及子○○、圖利康
      城公司部分：
      (1)關於「新竹縣頭前溪、鳳山溪、客雅溪等人工溼地生態
        淨化系統規劃及細部設計案」部分，在被告乙○○任職
        期間確有辦理，而在該案公告後、辦理評選前，被告乙○○確有委員名單洩漏給子○○，甚至與子○○討論委
        員支持意向等情，固據認定如前。然本案是採限制性招
        標，由評選委員評定優良者得標，有該案簽呈及招標公
        告（附於該採購案卷）可按。是被告乙○○此舉固有使
        中冶公司及共同參與競標之子○○取得優勢之競爭地位
        ，然此是否足以影響評選委員之判斷，自應有其他積極
        證據加以證明。雖如前述被告乙○○與子○○之通訊監
        察譯文，有提及本案之評選委員Ｃ○○。然依Ｃ○○就
        此於本院審理時所述：（你在擔任此標案評審委員期間
        ，有無廠商企圖要影響你？）沒有，在評審案件之前沒
        有任何廠商打電話給伊，伊是到現場才知道有哪些廠商
        要參與投標，伊記得當時的第一名是投給億美公司，第
        二名應該是中冶公司等語（見本院卷四96年8月22日審
        判筆錄）。可見即令如前揭監聽譯文所示，被告乙○○
        有將該委員名單洩漏與子○○，然並無何因此影響該評
        選委員判斷之行為，甚至該評選委員並未因此將中冶公
        司評選為第一名。此外，依證人即該案評選委員卯○○
        、亥○○於本院審理時所述，均證稱並無任何影響其等
        評選判斷之行為等語（見本院卷三95年11月9日審判筆
        錄，卷四96年8月22日審判筆錄）。則既無積極證據足
        以證明被告乙○○此舉有何影響評選委員判斷之行為，
        難認此與中冶公司獲得本件採購案間有何相當因果關係
        ，而遽令被告乙○○就此應負圖利之責。
      (2)關於「新竹縣轄河川流域事業廢水排放管制及輔導改善
        計畫」部分：
        在被告乙○○任職期間，確有辦理該採購案，該採購
          案經評選結果，由康城公司得標等情，固據被告巫健
          次於偵查中坦承在卷，並有該採購案之公告、簽呈等
          附卷可稽。又被告乙○○在本件評選前有將本案即將
          招標訊息先行洩漏與子○○等節，固據認定如前。然
          本件既屬由評選委員擇定得標廠商，則洩漏部分訊息
          並非當然即足以使康城公司獲得本件採購案。至於公
          訴人所指被告乙○○於92年11月19日有以電話洩漏該
          案底價與子○○乙節，然查，依被告乙○○與子○○
          該次對話內容「那個多少？大概，目前是250，他們
          把它調高一下，大概300、280這地方」等語（見94年
          度偵字第9180號卷四第786頁）。此對話內容並非如
          公訴人所指該案經核定之底價，而係該案之預算。又
          此預算金額，不僅於年度預算中會經公布，且於本件
          辦理公開招標時，亦有載明。是被告乙○○並無公訴
          人此部分所指洩漏該案「底價」此秘密之事。至於公
          訴人其餘所指「被告乙○○不但積極勸退有意參標廠
          商投標」，並未舉出積極事證加以證明，至於「指示
          承辦課長李建德提供300多家廠商資料供子○○預備
          投標」乙節，究與本件康城公司據以獲得評選得標間
          有何相當因果關係，公訴人亦未積極舉證證明。是既
          無積極證據足以證明被告乙○○此舉有何影響評選委
          員判斷之行為，難認此與康城公司獲得本件採購案間
          有何相當因果關係，而遽令被告乙○○就此亦應負圖
          利之責。
        本件評選後康城公司遲未簽約，並向承辦人員Ａ○○
          要求將合約規定應查核廢水排放廠商家數縮減，但黃
          耀德以康城公司要求與招標須知規定不符拒絕，王繼
          國乃於93年3月8日電請被告乙○○出面協調；被告巫
          健次與子○○協商後，以由康城公司發函請求召開「
          工作範疇界定會」，本案經召開該會議結果，確有將
          原投標須知所列應調查之320家，縮減查核家數為80
          至100家，其後之承辦人Ｇ○○及課長玄○○，乃據
          以辦理簽約、驗收等情，固據被告乙○○於偵查中坦
          承在卷，且分經證人Ａ○○、Ｇ○○、玄○○於偵、
          審中證述屬實，並有本件招標之投標須知、康城公司
          之工作計畫契約書、康城公司要求召開該工作範疇界
          定會之函、該會議紀錄及被告乙○○與子○○之電話
          監聽譯文等附卷可稽。然依證人即該案評選委員陳慶
          和於本院審理時所述：（以該標案所記載240萬的經
          費執行320家列管之廠商稽查管制，這個方案的可行
          性為何？）因為還有另外的工作內容，要派車、派人
          、採樣，相關設備要自己提供，還要去辦研討會及說
          明會，這樣的可行性不是很高，以前在做研究計畫，
          以前政府沒有採購法，以那時候的情況伊認為就不是
          很可行，（這樣200多萬的經費，是否就是做到80到
          100 家，每家三次，這樣是可行的？）如果以伊個人
          做研究的角度來看，又要其他幾項工作項目，即使是
          這樣伊也不會去接的等語；及證人巳○○就此於本院
          審理時所述：（就你的專業意見來看，以本件250萬
          元的預算，是否可能執行新竹縣內所轄320家的列管
          單位？）就伊的認知，如果是要到現場去做稽查管制
          查核輔導，這個經費是絕對不可能，（如果以擇定主
          要污染源80到100家，這個經費是否合理？）伊的真
          心話是太多家了，以伊的認知，如果要把工作做好，
          200多萬是做不了幾家等語（見本院卷五所附96年9月
          13日、同年月27日審判筆錄）。則本件經評選康城公
          司得標後，其發現原投標須知所列工作內容，與其所
          提服務建議書內容不符，且以本案經費與該投標須知
          所列之工作內容，有此事實上難以執行之處，子○○
          在向承辦人員Ａ○○反應未果，而據以要求被告巫健
          次進行協商，難認有何不法之處。此觀證人申○○於
          本院審理時所述：廠商得標後，有依契約履約之義務
          ，如果確屬機關疏失或因情事變更，致原履約內容不
          合理，機關應循程序辦理契約變更…機關辦理契約變
          更仍應遵循維護公共利益及公平合理的原則辦理契約
          變更…（是否可以由得標廠商向主辦機關反應？）契
          約由雙方約定，履約過程中不排除廠商發現機關要求
          之履約內容，有違反公平合理情形而向機關反應，是
          有這種情形，（如果主辦機關認有必要，找廠商就此
          來召開會議確定，是否有違反一般工程採購之規定？
          ）當採購契約執行過程中發生爭議，機關與廠商應本
          珠公平合理原則進行協調，倘協調不成可循政府採購
          法第85條之1規定，申請履約爭議調解等語，更足以
          證明。
      7.就前公訴意旨7.所指官舍修繕部分：
        (1)按刑法第百213條不實登載公文書罪之成立，除客觀
          上公務員在其職務上所掌之公文書，有為虛偽不實之
          登載行為，且足生損害於公眾或他人外，其在主觀上
          尚須明知為不實。所謂明知為不實係高度確信之違反
          ，故該罪須以直接之故意而為之（最高法院72年度臺
          上字第2833號判決要旨參照）。
        (2)查，就公訴人所指被告乙○○明知本案維修工程係於
          92年底及93年初一次施作完成，仍由丙○○撰寫93年
          4月26日簽呈，被告乙○○並據以批示乙節。本件官
          舍確因年久失修，而亟待修繕，又該修繕工程確有施
          作，且經驗收完成，既據認定如前述。則該簽呈內容
          所載「該住所地處潮濕年久失修，造成一樓客廳、房
          間牆壁地板龜裂漏水、磁磚破損」等事項，內容並無
          何不實可言。縱使該簽呈所載日期與實際有所出入，
          惟此日期之填載與本件官舍修繕之工程是否有施作之
          基本事實無關，亦無足以生損害於公眾或他人之情事
          。至於公訴人所指甲○○其後以不實憑證請領款項部
          分，查，本件承辦人員均係與甲○○接觸施作事宜，
          已如前述。則該局承辦人員既認為本件確有發包施作
          ，對於甲○○是找何人共同施作，自屬無從確知。參
          以甲○○就此於本院審理時所述，其原係以所經營之
          嘉益冷氣行請款，但是因為該冷氣行登記之可承作項
          目與請款項目不符，被承辦人員退件，所以才另外請
          其他廠商幫忙開發票等語。則該局對於甲○○是以虛
          開憑證方式請款一事既無從確知，又本件既確有施作
          ，該局依甲○○所檢附憑據，據以製作憑單辦理撥款
          ，難認有何明知虛偽不實之直接故意。
    (四)綜上所述，公訴人前揭所指被告乙○○另涉有貪污治罪條
      例第6條第1項第4款之圖利罪嫌、刑法第132條第1項之洩
      漏中華民國國防以外秘密罪嫌及第213條之公務員登載不
      實等罪嫌，依公訴人所舉之事證，尚不足以證明，此外，
      本院復查無其他積極證據足資證明被告乙○○有公訴人此
      部分所指之犯行，然依公訴意旨所載，認被告乙○○此部
      分所犯與前揭有罪行為之間，具有裁判上一罪關係，爰均
      不另為無罪諭知。
參、無罪（即被告庚○○、己○○、戊○○、丙○○）部分：
一、公訴意旨略以：
    (一)就前揭圖利大毅公司及被告乙○○本人部分，有關被告庚○○於91年10月21日自行撰簽，將永發公司、道成公司均
      未能於2日內提出相關業績證明其履約能力等不實事項，
      登載於其職務上所掌之簽呈，簽請決標予第3順位之大毅
      公司，被告乙○○批示核可後，即交被告戊○○接續辦理
      決標、簽約等事宜，惟本案於91年10月9日已完成招標程
      序，被告戊○○為辦理決標予大毅公司，乃先在91年10月
      9 日原渠製作之開標紀錄「決標過程」之「決標予永發公
      司」處，以立可白塗抹且虛偽填入「鈞長是否同意決標」
      字樣，並重新製作內容不實之91年10月9日大毅公司得標
      之開標紀錄，交予知情之己○○、庚○○配合簽章，並另
      通知大毅公司Ｈ○○到該局於不實之開標記錄蓋章，並據
      以辦理本案簽約。因認被告庚○○、己○○、戊○○此部
      分共同涉有刑法第213條之公務員登載不實罪嫌。
    (二)就前揭圖利甲○○部分，有關被告丙○○93年4月26日所
      擬之簽呈內容不實，被告己○○知情並配合核章；及其後
      甲○○施工完畢後持虛開發票請款，被告丙○○將甲○○
      持送之不實發票黏貼於職務上所掌之新竹縣環境保護局黏
      貼憑證用紙送呈請款，被告己○○明知該部分請款係依據
      重新製作之不實憑證，仍率予核章，使新竹縣環保局據以
      撥款，致生損害於新竹縣政府對於會計事務管理之正確性
      。因認被告丙○○、己○○此部分共同涉有刑法第213條
      之公務員登載不實罪嫌。
二、按犯罪事實，應依證據認定之，無證據不得認定其犯罪事實
    ；又不能證明被告犯罪者，應諭知無罪之判決，刑事訴訟法
    第154條第2項、第301條第1項分別定有明文。又刑法第213
    條不實登載公文書罪之成立，除客觀上公務員在其職務上所
    掌之公文書，有為虛偽不實之登載行為，且足生損害於公眾
    或他人外，其在主觀上尚須明知為不實。所謂明知為不實係
    高度確信之違反，故該罪須以直接之故意而為之（最高法院
    72年度臺上字第2833號判決要旨參照）。經查：
    (一)就公訴人前揭(一)所指被告庚○○、己○○、戊○○共同涉
      有刑法第213條之公務員登載不實罪嫌部分。查此部分採
      購案由第三順位之大毅公司遞補取得採購案，既與政府採
      購法所規範意旨無違，且承辦人員Ａ○○確有依被告乙○○之指示辦理通知補實績證明，惟均未取得永發公司、道
      成公司所補資料等情，俱如前述。則公訴人此部分所指辦
      理變更過程，內容不僅無不實可言，且被告庚○○、己○○及戊○○均係依主管長官即被告乙○○之指示而為，更
      難認其等主觀上有何明知為虛偽不實之故意。
    (二)就公訴人前揭(二)所指被告丙○○、己○○此部分共同涉有
      刑法第213條之公務員登載不實罪嫌部分。查該官舍確因
      年久失修而亟待修繕，又該修繕工程既屬確有施作，且經
      驗收完成，則該簽呈內容所載「該住所地處潮濕年久失修
      ，造成一樓客廳、房間牆壁地板龜裂漏水、磁磚破損」等
      事項，內容並無何不實可言。又縱使該簽呈所載日期與實
      際有所出入，惟此日期之填載與本件官舍修繕之工程是否
      有施作之基本事實無關，亦無足以生損害於公眾或他人之
      情事。至於公訴人所指甲○○其後以不實憑證請領款項部
      分，本件承辦人員均係與甲○○接觸施作事宜，已如前述
      。則該局承辦人員既認為本件確有發包施作，對於甲○○
      是找何人共同施作，自屬無從確知。參以甲○○就此於本
      院審理時所述，其原係以所經營之家益冷氣行請款，但是
      因為可承作項目與請款項目不符，被承辦人員退件，所以
      才另外請其他廠商幫忙開發票等語。則該局對於甲○○是
      以虛開憑證方式請款一事既屬無從確知，又本件確有施作
      ，則該局依甲○○所檢附憑據，據以製作憑單辦理撥款，
      難認有何明知虛偽不實之直接故意，既均認定如前。是自
      難令被告己○○、丙○○就此共負公務員登載不實罪責。
三、綜上所述，公訴人所舉之事證，既不足以證明被告庚○○、
    己○○及丙○○有其所指之公務員登載不實犯行，此外，復
    查無其他積極證據足以證明被告庚○○、己○○及丙○○有
    何公務員登載不實之行為，按上說明，自應均為無罪諭知。
肆、本件被告乙○○部分雖有如前述不另為無罪諭知部分，被告
    庚○○、己○○及丙○○雖均應為無罪諭知，然公訴人移送
    併辦之事實既與原起訴之事實為同一事實，故此移送併辦部
    分本院均應併予審酌，附此敘明，
據上論斷，應依刑事訴訟法第299條第1項前段、第301條第1項，
貪污治罪條例第6 條第1 項第4 款、第17條、第19條，刑法第2
條第1項前段、第11條、第37條第2項、第132條第1項，修正前
刑法第56條、第51條第5款，中華民國九十六年罪犯減刑條例第
2條第1項第3款、第7條，判決如主文。
本案經檢察官楊冀華到庭執行職務。
中　　華　　民　　國　　96　　年　　12　　月　　31　　日
　　　　　　　　　刑事第七庭    審判長法　官  梁耀鑌
                                      法  官  徐淑芬
                                      法  官  許泰誠
以上正本證明與原本無異。
如不服本判決，應於判決送達後10日內，向本院提出上訴狀。
　　　　　　　　　　　　　　　　      書記官　劉麗英
中　　華　　民　　國　　96　　年　　12　　月　　31　　日
附錄本案論罪科刑法條全文：
貪污治罪條例第6條
有下列行為之一者，處五年以上有期徒刑，得併科新臺幣三千萬
元以下罰金：
一、意圖得利，抑留不發職務上應發之財物者。
二、募集款項或徵用土地、財物，從中舞弊者。
三、竊取或侵占職務上持有之非公用私有器材、財物者。
四、對於主管或監督之事務，明知違背法令，直接或間接圖自己
    或其他私人不法利益，因而獲得利益者。
五、對於非主管或監督之事務，明知違背法令，利用職權機會或
    身分圖自己或其他私人不法利益，因而獲得利益者。
前項第一款至第三款之未遂犯罰之。
貪污治罪條例第17條
犯本條例之罪，宣告有期徒刑以上之刑者，並宣告褫奪公權。
貪污治罪條例第19條
本例條未規定者，適用其他法律之規定。
